ACORDAO-COMPLETO-2436958

ACÓRDÃO 1717/2021 ATA 4/2021 - PRIMEIRA CÂMARA

VISTOS, relatados e discutidos estes autos, que tratam de tomada de contas especial instaurada pelo extinto Ministério do Desenvolvimento Social e Agrário (MDS) , atual Ministério da Cidadania, em razão de impugnação parcial das despesas realizadas com recursos repassados pelo Fundo Nacional de Assistência Social (FNAS) nos exercícios de 2012 e 2013.
	ACORDAM os Ministros do Tribunal de Contas da União, reunidos em sessão da 1ª Câmara, ante as razões expostas pelo Relator e com fundamento nos arts. 1º, inciso I, 12, § 3º, 16, inciso III, alínea "c", §§ 2º e 3º, 19 e 23, inciso III, alínea "a", 26, inciso I, 28, inciso II, e 57 da Lei 8.443/1992 c/c os arts. 1º, inciso I, 209, inciso III, § 7º, 210 e 214, inciso III, alínea "a", 217, §§ 1º e 2º, e 267 do Regimento Interno do TCU, em: 
	9.1. considerar revéis Elizabeth Aparecida de Araújo e o Município de Campinaçu/GO para todos os efeitos;
	9.2. rejeitar as alegações de defesa de Weliton Fernandes Rodrigues;
	9.3. julgar irregulares as contas de Weliton Fernandes Rodrigues e Elizabeth Aparecida de Araújo, condenando-os  solidariamente ao pagamento das importâncias a seguir especificadas, atualizadas monetariamente e acrescidas dos juros de mora, calculadas a partir das datas discriminadas até a data do efetiva quitação do débito, fixando-lhes o prazo de quinze dias, para que comprovem, perante o Tribunal, o recolhimento das referidas quantias aos cofres do Fundo Nacional de Assistência Social:
 
	Valor Original (R$) 
	Data da Ocorrência

	  2.035,00 
	06/03/2012

	  2.374,26 
	09/03/2012

	  1.410,00 
	21/03/2012

	  2.500,00 
	11/04/2012

	  2.972,50 
	24/04/2012

	  2.580,00 
	25/04/2012

	  2.100,00 
	30/04/2012

	  1.811,00 
	25/05/2012

	  1.900,00 
	30/05/2012

	     600,00 
	01/06/2012

	  2.010,00 
	18/06/2012

	     998,50 
	20/06/2012

	  1.975,50 
	02/07/2012

	     852,00 
	05/07/2012

	  3.120,00 
	19/07/2012

	     600,00 
	25/07/2012

	  1.750,00 
	02/08/2012

	  1.998,80 
	09/08/2012

	     900,50 
	17/08/2012

	  1.533,20 
	29/08/2012

	     843,20 
	03/09/2012

	  2.108,70 
	05/09/2012

	  2.330,60 
	10/09/2012

	     908,00 
	12/09/2012

	  2.779,00 
	14/09/2012

	  1.011,00 
	26/09/2012

	  1.523,00 
	16/10/2012

	  2.700,00 
	22/10/2012

	  3.108,90 
	24/10/2012

	  1.498,50 
	25/10/2012

	  1.400,00 
	16/11/2012

	  4.519,36 
	28/11/2012

	  4.513,60 
	17/12/2012

	  1.475,00 
	18/12/2012

	  4.483,00 
	03/01/2013

	  1.422,00 
	09/01/2013

	  4.509,00 
	10/01/2013

	  1.487,46 
	25/02/2013

	     481,20 
	15/03/2013

	  3.375,71 
	18/03/2013

	     120,00 
	21/03/2013

	  2.038,85 
	01/04/2013

	  2.137,89 
	10/04/2013

	     695,00 
	15/04/2013

	     449,00 
	16/04/2013

	  2.616,86 
	17/04/2013

	     696,00 
	09/05/2013

	  7.250,00 
	10/05/2013

	  3.918,00 
	13/05/2013

	     300,00 
	24/05/2013

	  3.580,90 
	27/05/2013

	  1.025,00 
	10/06/2013

	  1.612,00 
	16/06/2013

	  1.388,00 
	18/06/2013

	  1.450,00 
	25/06/2013

	  4.985,70 
	27/06/2013

	  2.345,00 
	10/07/2013

	  6.677,70 
	18/07/2013

	  4.995,57 
	06/08/2013

	  4.287,50 
	30/08/2013

	  3.095,43 
	11/09/2013

	  1.422,50 
	16/09/2013

	  1.620,00 
	23/09/2013

	  2.503,00 
	16/10/2013

	  1.997,80 
	21/10/2013

	  4.495,00 
	29/10/2013

	  4.472,00 
	02/12/2013

	  3.980,00 
	03/12/2013

	  3.512,80 
	17/12/2013

	  5.459,70 
	18/12/2013

	  5.983,00 
	27/12/2013

                   9.4. aplicar individualmente aos responsáveis Weliton Fernandes Rodrigues e Elizabeth Aparecida de Araújo multa no valor de R$ 15.000,00 (quinze mil reais) , fixando-lhes o prazo de quinze dias, a contar da notificação, para que comprovem, perante o Tribunal, o recolhimento das dívidas aos cofres do Tesouro Nacional, atualizada monetariamente desde a data deste acórdão até a do efetivo recolhimento, se pagas após o vencimento, na forma da legislação em vigor;
9.5. autorizar a cobrança judicial das dívidas, caso não atendidas as notificações;
9.6. autorizar, caso venha a ser solicitado, o pagamento das dívidas em até 36 (trinta em seis) parcelas mensais consecutivas, a primeira a ser paga no prazo acima fixado e as demais, a cada 30 (trinta) dias a contar da parcela anterior, com incidência, sobre cada valor mensal atualizado monetariamente, de juros de mora, na forma da legislação em vigor, e alertar aos responsáveis que a falta de comprovação do recolhimento de qualquer parcela importará no vencimento antecipado do saldo devedor;;
9.7. fixar o vencimento da primeira parcela em 15 (quinze) dias, a contar do recebimento das notificações, e o das demais a cada 30 (trinta) dias, com incidência dos respectivos encargos legais sobre o valor de cada prestação;
9.8. alertar aos responsáveis que a inadimplência de qualquer parcela acarretará vencimento antecipado do saldo devedor;
9.9. dar ciência desta deliberação aos responsáveis, ao Município Campinaçu/GO, ao Ministério da Cidadania e a Procuradoria da República no Estado de Goiás, para as providências cabíveis, com a informação de que o inteiro teor deste Acórdão e do Relatório e do Voto que o fundamentaram está disponível para consulta no endereço eletrônico www.tcu.gov.br/acordaos.

Tomada de contas especial instaurada pelo extinto Ministério do Desenvolvimento Social e Agrário (MDS), atual Ministério da Cidadania, em razão de impugnação parcial das despesas realizadas com recursos repassados pelo Fundo Nacional de Assistência Social (FNAS) nos exercícios de 2012 e 2013.

Primeira Câmara

Município de Campinaçu/GO.

3. Responsáveis: Elizabeth Aparecida de Araujo (XXX.850.611-XX); Município de Campinaçu/GO (00.145.789/0001-79); e Weliton Fernandes Rodrigues (XXX.450.051-XX).

13.1. Ministros presentes: Walton Alencar Rodrigues (Presidente), Benjamin Zymler e Jorge Oliveira (Relator).
13.2. Ministro-Substituto convocado: Marcos Bemquerer Costa.

ACORDAO-COMPLETO-2516437

Acórdão 7063/2022 - Primeira Câmara

JORGE OLIVEIRA

Trata-se de tomada de contas especial (TCE) instaurada pelo extinto Ministério do Desenvolvimento Social e Agrário (MDS) , atual Ministério da Cidadania, em desfavor de Weliton Fernandes Rodrigues, ex-prefeito do Município de Campinaçu/GO, em razão de impugnação parcial das despesas realizadas com recursos repassados pelo Fundo Nacional de Assistência Social (FNAS) àquele município, na modalidade fundo a fundo, nos exercícios de 2012 e 2013, no âmbito do Sistema Único de Assistência Social (SUAS) , para a execução dos serviços de Proteção Social Básica (PSB) e Proteção Social Especial (PSE) .
	2. Em análise de mérito, assim se manifestou a Secretaria de Controle Externo de Tomada de Contas Especial (peças 48 a 50) :
"HISTÓRICO 
2.	De acordo com os demonstrativos de parcelas pagas pelo Sistema Único da Assistência Social (SUAS) , peça 3, p. 9-11, 29-31, o Fundo Nacional de Assistência Social (FNAS) transferiu ao município recursos no montante de R$ 103.500,00, no exercício de 2012, e R$ 157.200,00, no exercício de 2013, para serem aplicados nos Serviços de Proteção Social Básica (PSB) e Proteção Social Especial (PSE) .
3.	O instrumento de prestação de contas, denominado Demonstrativo Sintético Anual de Execução Físico Financeira do exercício de 2012, foi disponibilizado no sistema de informação concernente, o SUAS Web, em 15/1/2014 (peça 3, p. 13-17) , já com o Parecer do Conselho Municipal de Assistência Social (mesma peça, p. 18-19) . O demonstrativo do exercício de 2013 foi disponibilizado em 29/12/2014 (mesma peça, p. 33-47, peça 14, p. 34-52) . 
4.	Na análise inicial (peça 8) , verificou-se que não constavam dos autos as notas técnicas/pareceres de análise da prestação de contas do órgão repassador, os comprovantes de notificação dos responsáveis, e o Relatório de Tomada de Contas Especial. Já o Relatório de Auditoria do Controle Interno (peça 5, p. 1-4) , o Certificado de Auditoria do Controle Interno (mesma peça, p. 5) , e o Parecer do Dirigente do Controle Interno (mesma peça, p. 7) se referiam ao município Panelas/PE. Apenas o Pronunciamento Ministerial dando conta de que o Ministro tomou conhecimento das conclusões contidas no Relatório e Certificado de Auditoria estava correto (peça 6) .
5.	Em face do exposto, foi proposta a realização de diligência nos seguintes termos:
11.		Diante do exposto, submetem-se os autos à consideração superior, propondo;
	a) a realização de diligência, com fundamento nos arts. 10, § 1º, e 11 da Lei 8.443/1992 c/c o art. 157 do RI/TCU, e nos termos da delegação de competência conferida pela Relatora, Ministra Ana Arraes (Portaria MIN-AA 1/2014, art. 1º, inciso I) , ao Ministério da Transparência e Controladoria Geral da União, para que, no prazo de 60 dias, contados da data da ciência da comunicação, encaminhe os documentos/informações exigidos no art. 10 da IN/TCU 71/2012, especificamente o Relatório de Tomada de Contas Especial, Notas Técnicas e Pareceres Técnicos referentes aos processos originais nº 71001.007168/2013-15 e nº 71001.017005/2014, bem como o Relatório de Auditoria, o Certificado de Auditoria e o Parecer do Dirigente de Controle Interno corretos, haja vista os constantes da peça 5 se referirem ao município de Panelas/PE
6.	Após anuência das instâncias superiores (peça 9 e 10) , foi encaminhado o Ofício 2003/2018-TCU/Secex-TCE, de 3/10/2018 (peça 11) , recebido em 25/10/2018, conforme AR (peça 12) .
7.	Em resposta, a Controladoria-Geral da União encaminhou o Ofício 1091/2019/CGPTCE/DG/SFC-CGU, de 23/1/2019, o qual informa o envio da documentação solicitada, que se encontra nas peças 14 a 17. Consta também o Ofício 106/2019/CGPTCE/DG/SFC-CGU, de 23/1/2019, solicitando prorrogação de prazo para enviar o restante da documentação (peça 18) , o qual foi concedido pela Ministra Relatora, conforme Despacho de peça 22.
8.	A prestação de contas do exercício de 2012 foi analisada mediante as Notas Técnicas Nota Técnica 3092/2014 - CPCRFF/CGPC/DEFNAS, de 30/12/2014 (peça 14, p. 68-71) , 4337/2015-CPCRFF/CGPC/DEFNAS, de 8/10/2015 (peça 14, p. 106) , 140/2016-CPCRFF/CGPC/DEFNAS, de 25/1/2016 (peça 15, p. 52-62) , 763/2016-CPCRFF/CGPC/DEFNAS, de 18/4/2016 (peça 16, p. 71-83) e 2054/2016-CPCRFF/CGPC/DEFNAS, de 10/11/2016 (peça 17, p. 25-31) . A prestação relativa a 2013, por intermédio das Notas Técnicas 12306/2014 - CPCRFF/CGPC/DEFNAS, de 1/8/2014 (peça 14, p. 80-84) , 4336/2015-CPCRFF/CGPC/DEFNAS, de 8/10/2015 (peça 14, p. 104) , 9367/2015-CPCRFF/CGPC/DEFNAS, de 23/12/2015 (peça 15, p. 12-24) , 660/2016-CPCRFF/CGPC/DEFNAS, de 4/4/2016 (peça 15, p. 96-114) , 2116/2016-CPCRFF/CGPC/DEFNAS, de 21/11/2016 (peça 17, p. 39-44) .
10.	O fundamento para a instauração da tomada de contas especial, conforme apontado nas Notas Técnicas 763/2016-CPCRFF/CGPC/DEFNAS, de 18/4/2016 (peça 16, p. 71-83) e 2054/2016-CPCRFF/CGPC/DEFNAS, de 10/11/2016 (peça 17, p. 25-31) e 660/2016-CPCRFF/CGPC/DEFNAS, de 4/4/2016 (peça 15, p. 96-114) , 2116/2016-CPCRFF/CGPC/DEFNAS, de 21/11/2016 (peça 17, p. 39-44) , foram as seguintes irregularidades:
I - Prestação de contas de 2012 - Notas Técnicas 763/2016-CPCRFF/CGPC/DEFNAS, de 18/4/2016 (peça 16, p. 71-83) e 2054/2016-CPCRFF/CGPC/DEFNAS, de 10/11/2016 (peça 17, p. 25-31) 
a) utilização dos recursos do Piso Variável de Média Complexidade - PVMC em despesas incompatíveis com a finalidade do programa (peça 16, p. 73) :
	Documento
	Discriminação
	Data movimentação c/c 22035-3 ag. 1309-9
	Valor

	Ch. 850111
	Nota Fiscal n° 15011 - Maria de Lourdes de Paula Castro - Bazar Shallon & Papelaria - (aquisição de materiais de expediente para atender o Fundo Municipal de Assistência Social) 
	24/4/2012
	2.293,00

	Ch. 850121
	Nota Fiscal n° 15046 - Maria de Lourdes de Paula Castro - Bazar Shallon & Papelaria - (aquisição de materiais de expediente para atender o Fundo Municipal de Assistência Social) .
	14/9/2012
	1.471,00

	Ch. 850126
	Nota Fiscal n° 1724- Maria de Lourdes de Paula Castro - Bazar Shallon & Papelaria - (aquisição de materiais de expediente para manutenção do CRAS através da Secretaria de Assistência Social de Município) .
	18/12/2012
	1475,00

	Total
	5.239,00

b) ausência de documentação comprobatória dos gastos referentes à movimentação dos recursos do PVMC - PETI (peça 16, p. 74-75) :
	Data
	Documento/Movimentação
	Valor

	21/3/2012
	Cheque 850108
	1.410,00

	18/6/2012
	Cheque 850112
	2.010,00

	20/6/2012
	Cheque 850113
	998,50

	16/10/2012
	Cheque 850123
	1.523,00

	25/10/2012
	Cheque 850124
	1.498,50

	Total
	7.440,00

c) realização de despesas incompatíveis com a finalidade dos recursos do Piso Básico Variável III - Equipe Volante -PBV (peça 16, p. 75-77) :
	Documento
	Discriminação
	Data movimentação c/c 24.405-8 ag. 1309-9
	Valor

	Ch. 850044
	Notas Fiscais nos 6632 e 6633- Mercabox Amorim - Sandra Maria Nunes Amorim - (aquisição de gêneros alimentícios para atender o Fundo Municipal de Assistência Social) .
	10/9/2012
	2.330,60

	Ch. 850043
	Nota Fiscal n° 0356 - Padaria Central - Rozangela Aparecida Neres - (aquisição de produtos alimentícios para manutenção da merenda escolar através da Secretaria de Educação) .
	12/9/2012
	908,00

	Ch. 850045
	Notas Fiscais nos 56634 e 6635- Mercabox Amorim - Sandra Maria Nunes Amorim - (aquisição de produtos de limpeza e higiene e utensílios destinados ao Fundo Municipal de Assistência Social) .
	14/9/2012
	1.308,00

	Ch. 850047
	Nota Fiscal n° 591- D & E Tecidos e Confecções Ltda. - (aquisição de tecidos destinados para manutenção do PETI) .
	26/9/2012
	1.011,00

	Ch. 850048
	Nota Fiscal n°597- D & E Tecidos e Confecções Ltda. - (aquisição de tecidos destinados para manutenção do PETI) .
	17/12/2012
	2.112,00

	Ch. 850049
	Nota Fiscal n°598- D & E Tecidos e Confecções Ltda. - (aquisição de tecidos destinados para manutenção do PETI) 
	17/12/2012
	2.401,60

	Total
	10.071,20

c.1) ausência de documentação comprobatória do gasto no valor de R$ 1.998,80, pago com o Cheque 850042, em 9/8/2012, referente a recursos PBV - Equipe Volante (conta corrente 24.405-8, ag. 1309-9) , peça 16, p. 77;
d) realização de despesas incompatíveis com a finalidade do Piso Básico Fixo - PBF (peça 16, p. 78-81) :
	Documento
	Discriminação
	Data movimentação c/c 23278-5 ag. 1309-9
	Valor

	Ch. 850049
	Nota Fiscal n°610 - D & E Tecidos e Confecções Ltda. - (aquisição de materiais de cama, mesa e banho para manutenção do PETI) 
	6/3/2012
	2.035,00

	Ch. 850048
	Nota Fiscal n° 311, 312 - Entreponto Aviamentos Ltda. - (aquisição de materiais de expediente e tecidos destinados a manutenção do PETI) 
	9/3/2012
	2.374,26

	Ch. 850024
	Notas Fiscais n°56201 e 6202- Mercabox Amorim - Sandra Maria Nunes Amorim - (aquisição de gêneros alimentícios para atender o Fundo Municipal de Assistência Social) 
	11/4/2012
	2.500,00

	Ch. 850025
	Nota Fiscal n°9071- Bernades e Pinheiro Ltda. - (aquisição de materiais de expediente para manutenção do PETI) .
	24/4/2012
	679,50

	Ch. 850026
	Notas Fiscais nos6204 e 6206- MercaboxAmorim - Sandra Maria Nunes Amorim - (aquisição de gêneros alimentícios para manutenção da creche municipal) .
	25/4/2012
	2.580,00

	Ch. 850056
	Nota Fiscal n° 1143 - Maria de Lourdes de Paula Castro - Bazar Shallon & Papelaria - (aquisição de materiais de expediente para manutenção do PETI
	25/5/2012
	1.811,00

	Ch. 850058
	Nota Fiscal n° 1155 - Maria de Lourdes de Paula Castro - Bazar Shallon & Papelaria - (aquisição de materiais de expediente para manutenção do PETI) .
	30/5/2012
	1.900,00

	Ch. 850057
	Nota Fiscal n° 335 - Padaria Central - Rozangela Aparecida Neres - (fornecimentos de gêneros alimentícios destinados a Secretaria de Assistência Social) 
	1/6/2012
	600,00

	Ch. 850060
	Notas Fiscais nos 6568 e 6567- Mercabox Amorim - Sandra Maria Nunes Amorim - (fornecimento de materiais de limpeza e higienização para manutenção da Secretaria de Assistência Social) .
	2/7/2012
	1.975,50

	Ch. 850059
	Nota Fiscal n°312- Nattiva - Grafica, Serigrafia e Confecções Ltda. - (prestação de serviços gráficos na confecção de envelopes e formulários para manutenção da Secretaria de Assistência Social) .
	5/7/2012
	852,00

	Ch. 850028
	Notas Fiscais nos 6569 e 6570- Mercabox Amorim - Sandra Maria Nunes Amorim - (fornecimentos de gêneros alimentícios para manutenção da Secretaria de Assistência Social) 
	19/7/2012
	3.120,00

	Ch. 850027
	Notas Fiscais nos329 e 330 - Posto de Medicamentos de Melo - (aquisição de medicamentos) 
	25/7/2012
	600,00

	Ch. 850029
	Nota Fiscal n° 1289 - Maria de Lourdes de Paula Castro - Bazar Shallon & Papelaria - (aquisição de materiais de expediente para manutenção da Secretaria de Promoção Social
	2/8/2012
	1.750,00

	Ch. 850030
	Nota Fiscal n°6659- Mercabox Amorim - Sandra Maria Nunes Amorim - (fornecimentos de gêneros alimentícios, produtos de limpeza e higiene para atender o Fundo Municipal de Assistência Social e o Programa do PETI) .
	17/8/2012
	900,50

	Ch. 850032
	Nota Fiscal n°6657- Mercabox Amorim - Sandra Maria Nunes Amorim - (fornecimentos de gêneros alimentícios, produtos de limpeza e higiene para atender o Fundo Municipal de Assistência Social e o Programa do PETI) .
	29/8/2012
	1.533,20

	Ch. 850033
	Nota Fiscal n°6631- Mercabox Amorim - Sandra Maria Nunes Amorim - (fornecimentos de gêneros alimentícios para atender o Fundo, Municipal de Assistência Social) .
	3/9/2012
	843,20

	Ch. 850031
	Nota Fiscal n° 587 - A Principal Tecidos & Confecções - (aquisição de toalhas de banho para manutenção do PETI) .
	5/9/2012
	2.108,70

	Ch. 850035
	Nota Fiscal n° 1538 - Maria de Lourdes de Paula Castro - Bazar Shallon & Papelaria - (aquisição de materiais de expediente para atender o Fundo Municipal de Assistência Social) .
	22/10/2012
	2.700,00

	Ch. 850036
	Nota Fiscal n° 594 - A Principal Tecidos & Confecções - (aquisição de material de expediente para manutenção do Fundo Municipal de Assistência Social) .
	24/10/2012
	3.108,90

	Ch. 850037
	Nota Fiscal n°6952 - Mercabox Amorim - Sandra Maria Nunes Amorim - (fornecimentos de gêneros alimentícios para atender o Fundo Municipal de Assistência Social) .
	16/11/2012
	1.400,00

	Ch. 850039
	Nota Fiscal n° 1659 - Maria de Lourdes de Paula Castro - Bazar Shallon & Papelaria - (aquisição de materiais de expediente para atender o Fundo Municipal de Assistência Social) .
	28/11/2012
	1.735,00

	Ch. 850038
	Notas Fiscais n°s 56954 e 6953- Mercabox Amorim - Sandra Maria Nunes Amorim - (fornecimentos de gêneros alimentícios e higiene, destinados para manutenção da Secretaria de Assistência Social) .
	28/11/2012
	2.784,36

	Total
	39.891,12

e) ausência de documentação comprobatória da despesa realizada com recurso do PBV III - Equipe Volante, no valor de R$ 2.100,00, pago com o Cheque 850055, em 4/2012 (conta corrente 24405-8, ag. 1309-9) .
II - Prestação de Contas de 2013 - 660/2016-CPCRFF/CGPC/DEFNAS, de 4/4/2016 (peça 15, p. 96-114) , 2116/2016-CPCRFF/CGPC/DEFNAS, de 21/11/2016 (peça 17, p. 39-44) 
	a) realização de despesas incompatíveis com a finalidade do Piso Variável de Média Complexidade - PVMC (peça 15, p. 98) :
	Documento
	Discriminação
	Data movimentação c/c 22035-3 ag. 1309-9
	Valor

	Ch. 850131
	Nota Fiscal n° 7832 - Mercabox Amorim - Sandra Maria Nunes Amorim - (aquisição de gêneros alimentícios para manutenção da creche através da Secretaria de Assistência Social) .
	16/6/2013
	1.612,00

	Ch. 850132
	Nota Fiscal n° 7833 - Mercabox Amorim - Sandra Maria Nunes Amorim - (aquisição de gêneros alimentícios para manutenção da creche através da Secretaria de Assistência Social) .
	18/6/2013
	1.388,00

	Ch. 850134
	Nota Fiscal n° 8327 - Mercabox Amorim -Sandra Maria Nunes Amorim - (aquisição de produtos de limpeza e higiene para manutenção da creche através do Fundo Municipal de Assistência Social) .
	25/6/2013
	1450,00

	Total
	4.450,00

	b) ausência de documentação comprobatória de despesas realizadas com os recursos da PVMC-PETI, conta corrente 22035-3, ag. 1309-9, cheque 850139, de 23/9/2013, no valor de 1.620,00 (peça 15, p. 98) ;
	c) ausência de documentação comprobatória de despesas realizadas com os recursos da PVMC-PETI, conta corrente 25954-3, ag. 1309-9 (peça 15, p. 100) :
	Data
	Documento/Movimentação
	Valor

	18/12/2013
	TED Transf. Eletr. Disponiv
	1.628,00

	18/12/2013
	TED Transf. Eletr. Disponiv
	1.610,00

	18/12/2013
	TED Transf. Eletr. Disponiv
	2.221,70

	Total
	5.459,70

	d) realização de despesas incompatíveis com a finalidade do Piso Básico Fixo (peça 15, p. 100-104) :
	Documento
	Discriminação
	Data movimentação c/c 23278-5 ag. 1309-9
	Valor

	Ch. 850061
	Nota Fiscal n° 7088 - Mercabox Amorim - Sandra Maria Nunes Amorim - (aquisição de gêneros alimentícios para atender o Fundo Municipal de Assistência Social e o Programa do PETI) .
	3/1/2013
	1.730,00

	Ch. 850062
	Nota Fiscal n° 7089 - Mercabox Amorim - Sandra Maria Nunes Amorim - (aquisição de gêneros alimentícios para atender o Fundo Municipal de Assistência Social e o Programa do PETI) 
	3/1/2013
	2.753,00

	Ch. 850063
	Nota Fiscal n° 7090 - Mercabox Amorim - Sandra Maria Nunes Amorim - (aquisição de gêneros alimentícios para atender o Fundo Municipal de Assistência Social e o Programa do PETI) .
	9/1/2013
	1.422,00

	Ch. 850065
	Nota Fiscal n° 02 - Panificadora Ki-Delícia - Judeth William da Costa Moreira - ME - (fornecimento de lanches para manutenção do PETI.
	15/3/2013
	481,20

	Ch. 850066
	Nota Fiscal n° 1460533 - Pagamento de serviço de fornecimento de energia elétrica para manutenção da Secretaria de Assistência
Social do Município.
	18/3/2013
	120,57

	Ch. 850069
	Oi S.A. - Despesa com serviços de Telecomunicação destinados a Secretaria de Assistência Social
	18/3/2013
	732,14

	Ch. 850067
	Nota Fiscal n° 7236 - Mercabox Amorim - Sandra Maria Nunes Amorim - (aquisição de gêneros alimentícios para atender o Fundo Municipal de Assistência Social) .
	18/3/2013
	1.523,00

	Ch. 850070
	Nota Fiscal n° 485 - Papa's Transporte Turístico Ltda. - (prestação de serviços no transporte de pessoas carentes para tratamento de saúde em Goiânia-GO) .
	18/3/2013
	1.000,00

	Ch. 850073
	Nota Fiscal n° 0452 - Padaria Central - Rozangela Aparecida Neres - (fornecimento de lanches para eventos realizados para a
Secretaria de Assistência Social) .
	21/3/2013
	120,00

	Ch. 850071
	Papa's Transporte Turístico Ltda. - (prestação de serviços no transporte de pessoas carentes para tratamento de saúde em Goiânia-GO) .
	10/4/2013
	1.250,00

	Ch. 850072
	Saneamento de Goiás S/A - Prestação de serviços de água tratada para manutenção da Secretaria de assistência Social.
	10/4/2013
	115,17

	Ch. 850074
	Oi S.A. - Despesa com serviços de Telecomunicação destinados a Secretaria de Assistência Social
	10/4/2013
	772,72

	Ch. 850075
	Nota Fiscal n° 07 - Panificadora Ki-Delícia - Judeth William da Costa Moreira - ME - (fornecimento de produtos de panificação para manutenção da Secretaria de Assistência Social) .
	17/4/2013
	600,00

	Ch. 850076
	Notas Fiscais nos7334 e 7335 - Mercabox Amorim - Sandra Maria Nunes Amorim - (aquisição de gêneros alimentícios para atender o Fundo Municipal de Assistência Social e o
Programa do PETI) .
	17/4/2013
	2.016,86

	Emissão de
DOC
	Notas Fiscais n°5 7804 e 7805 - Mercabox Amorim - Sandra Maria Nunes Amorim - (aquisição de gêneros alimentícios para atender o Programa do PETI) 
	10/5/2013
	2.200,00

	Ch. 850079
	Nota Fiscal n° 1484 - Papa's Transporte Turístico Ltda. - (transporte de pessoas carentes para tratamento de saúde em Goiânia- GO) .
	10/5/2013
	1.450,00

	Ch. 850078
	Nota Fiscal BM fashion - Débora Rossia Rodrigues Marques- (aquisição de camisetas destinado para manutenção da Secretária de - assistência Social) 
	24/5/2013
	300,00

	TED Transf.
Eletr.
Disponiv
	Notas Fiscais nos 7836 e 7835 - Mercabox Amorim - Sandra Maria Nunes Amorim - (aquisição de gêneros alimentícios para atender o Fundo Municipal de Assistência Social e o Programa do PETI) .
	27/6/2013
	4.985,70

	TED Transf.
Eletr.
Disponiv
	Notas Fiscais n°s 58201, 8150, 8203, 8204 e 8202 - Mercabox Amorim - Sandra Maria Nunes Amorim - (aquisição de gêneros alimentícios e produtos de limpeza e higiene para atender o Fundo Municipal de Assistência Social) .
	6/8/2013
	4.995,57

	TED Transf.
Eletr.
Disponiv
	Notas Fiscais n°58205, 8206, 8207, 8208 e 8210- Mercabox Amorim - Sandra Maria Nunes Amorim - (aquisição de gêneros alimentícios e produtos de limpeza e higiene para atender o Fundo Municipal de Assistência
Social) .
	30/8/2013
	4.287,50

	Total
	32.855,43

	Documento
	Discriminação
	Data movimentação c/c 25.952-7 ag. 1309-9
	Valor

	Transf. on line
	Nota Fiscal n° 1453 - Maria de Lourdes de Paula Castro - Bazar Shallon & Papelaria - (aquisição de materiais de expediente para atender o Fundo Municipal de Assistência Social) 
	3/12/2013
	3.980,00

	Transf. on line
	Nota Fiscal n° 691 - A Principal Tecidos & Confecções - (aquisição de tecidos destinados à manutenção da Secretária de Assistência Social) 
	27/12/2013
	2.108,00

	TED Transf. Eletr. Disponiv
	Notas Fiscais 11'3186 e 3187 - A Simone - Lázaro Tavares da Silva - O Mineiro - (aquisição de tecidos e aviamentos para manutenção da Secretária de Assistência Social) 
	27/12/2013
	2.625,00

	TED Transf. Eletr. Disponiv
	Nota Fiscal n°8577 - Mercabox Amorim - Sandra Maria Nunes Amorim - (aquisição de gêneros alimentícios para atender o Fundo Municipal de Assistência Social) .
	27/12/2013
	1.250,00

	Total
	9.963,00

 	e) utilização dos recursos do Piso Básico Variável - SCFV para despesas com o PETI, no valor de R$ 92,00, na modalidade transferência on line, aquisição de 2 teclados Game Easy Multimídia com apoio, conforme Nota Fiscal 3157, emitida por Maria de Lourdes de Paula Castro - Bazar Shallon & Papelaria (aquisição de material de expediente destinado ao PETI (peça 15, p. 105-106) ;
	f) utilização de recursos do Piso Básico Variável III - Equipe Volante em despesas incompatíveis com a finalidade do programa (peça 15, p. 108-112) :
	Nº Cheque	
	Discriminação
	Data movimentação c/c 24405-8 ag. 1309-9
	Valor

	Ch. 850051
	Nota Fiscal n° 600 - A Principal Tecidos & Confecções - (aquisição de material de expediente destinado a manutenção do PETI) 
	10/1/2013
	2.510,00

	Ch. 850052
	Nota Fiscal n° 7089 - Mercabox Amorim - Sandra Maria Nunes Amorim - (aquisição de gêneros alimentícios para atender o Fundo Municipal de Assistência Social e o Programa do PETI) 
	10/1/2013
	1.999,00

	Ch. 850101
	Notas Fiscais ds7153, 7154, 7155 e 7156- Mercabox Amorim - Sandra Maria Nunes Amorim - (aquisição de gêneros alimentícios e materiais de limpeza e higiene para manutenção do CRIAS) 
	25/2/2013
	1.487,46

	Ch. 850053
	Nota Fiscal n° 2155 - Maria de Lourdes de Paula Castro - Bazar Shallon & Papelaria - (aquisição de materiais de expediente destinado ao PETI.
	1/4/2013
	1.653,85

	Ch. 850054
	Nota Fiscal n° 2156 - Maria de Lourdes de Paula Castro - Bazar Shallon & Papelaria - (aquisição de impressora 1-IP em atendimento a Secretaria de Assistência Social) 
	1/4/2013
	385,00

	Ch. 850055
	Nota Fiscal n° 1092 - Fiuza e Silva Tecnologia Ltda. - (fornecimento de materiais de informática, destinados à sede da Secretária de Assistência Social) 
	15/4/2013
	325,00

	Ch. 850056
	Nota Fiscal n° 250 - Fiuza e Silva Tecnologia Ltda. - (fornecimento de serviços na recarga de cartucho e toners em atendimento a Secretaria de Assistência Social) .
	15/4/2013
	370,00

	Ch. 850057
	Nota Fiscal n° 3159 - A Simone - Lázaro Tavares da Silva - O Mineiro - (aquisição de cama, mesa e banho destinado a Secretaria de Assistência Social) .
	16/4/2013
	222,00

	Ch. 850058
	Nota Fiscal n° 3160 - A Simone - Lázaro Tavares da Silva - O Mineiro - (aquisição de cama, mesa e banho destinado a Secretaria de Assistência Social) .
	16/4/2013
	227,00

	Ch. 850103
	Nota Fiscal n° 0009 - Panificadora Ki-delícia - Judeth William da Costa Moreira - ME - (fornecimento de produtos de panificação, destinado à manutenção do PETI) .
	9/5/2013
	696,00

	Ch. 850107
	Nota Fiscal n° 7807 - Mercabox Amorim - Sandra Maria Nunes Amorim - (aquisição de gêneros alimentícios para manutenção do PETI) .
	10/5/2013
	2.800,00

	Ch. 850104
	Nota Fiscal n° 2626 - Integração NF-e - Thiago Noronha do Amaral - (aquisição de material de escritório destinado a Secretaria de Assistência Social) .
	10/5/2013
	800,00

	Ch. 850059
	Nota Fiscal n°8326 - Mercabox Amorim - Sandra Maria Nunes Amorim - (aquisição de gêneros alimentícios em atendimento ao CRAS) .
	13/5/2013
	1.600,00

	Ch. 850060
	Nota Fiscal n°874 - N.L. Souza Rodrigues M.E. - (aquisição de camisetas destinados a Secretaria de Assistência Social) .
	13/5/2013
	1.200,00

	Ch. 850106
	Nota Fiscal n° 1719 - Casa da Lavoura - Agropecuária Tavares & Silva Ltda.-ME - (fornecimento de materiais de construção para reparos na sede do Fundo Municipal de Assistência Social) 
	13/5/2013
	1.118,00

	Ch. 850002
	Nota Fiscal n° 639 - A Principal Tecidos & Confecções - (aquisição de tecidos e toalhas destinados para manutenção do PETI) .
	27/5/2013
	2.034,10

	Ch. 850003
	Nota Fiscal n° 639 - A Principal Tecidos & Confecções - (aquisição de tecidos e toalhas destinados para manutenção do PETI) .
	27/5/2013
	1.546,80

	Ch. 850004
	Nota Fiscal n° 2382 - Maria de Lourdes de Paula Castro - Bazar Shallon & Papelaria - (aquisição de material de escritório em atendimento a Secretaria de Assistência Social) 
	10/6/2013
	1.025,00

	Ch. 850005
	Nota Fiscal n°7834 - Mercabox Amorim - Sandra Maria Nunes Amorim - (aquisição de gêneros alimentícios em atendimento ao Fundo Municipal de Assistência Social) 
	10/7/2013
	2.345,00

	Ch. 850006
	Paula Castro - Bazar Shallon & Papelaria - (aquisição de material de expediente destinado para manutenção da Secretaria de Assistência Social) 
	18/7/2013
	1.110,80

	Ch. 850007
	Nota Fiscal n° 2498 - Maria de Lourdes de Paula Castro - Bazar Shallon & Papelaria - (aquisição de material de expediente destinado para manutenção do PETI) 
	18/7/2013
	2.381,10

	Ch. 850008
	Nota Fiscal n° 649 - A Principal Tecidos & Confecções - (aquisição de tecidos e toalhas destinados para manutenção do PETI) .
	18/7/2013
	3.185,80

	Ch. 850010
	Nota Fiscal n° 910 - N.F. Comércio de Tecidos Ltda. - (aquisição de tecidos destinados para manutenção do CRAS) .
	11/9/2013
	2.050,00

	Ch. 850011
	Nota Fiscal n° 2411 - Mundo das Bonecas - Marlene Ribeiro da Silva Gontijo (fornecimento de tecidos e aviamentos destinados para manutenção da Secretaria de Assistência Social) 
	11/9/2013
	1.045,43

	Ch. 850012
	Nota Fiscal n° 2729 - Maria de Lourdes de Paula Castro - Bazar Shallon & Papelaria - (aquisição de material de expediente destinado para manutenção do Fundo Municipal de Assistência Social) 
	16/9/2013
	1.422,50

	Ch. 850014
	Nota Fiscal n° 2827 - Maria de Lourdes de Paula Castro - Bazar Shallon & Papelaria - (aquisição de material de expediente destinado para manutenção do CRAS) 
	16/10/2013
	2.503,00

	Ch. 850009
	Nota Fiscal n° 734 - Entreponto Aviamento Ltda. - (aquisição de material de expediente destinado para manutenção do PETI) .
	21/10/2013
	1.997,80

	Ch. 850016
	Nota Fiscal n° 675 - A Principal Tecidos & Confecções - (aquisição de tecidos e toalhas destinados para manutenção do PETI) .
	29/10/2013
	4.495,00

	Total
	44.535,64

	Documento
	Discriminação
	Data movimentação c/c 25.953-5 ag. 1309-9
	Valor

	TED Transf. Eletr. Disponiv
	Notas Fiscais nos 8572 e 8573 - Mercabox Amorim - Sandra Maria Nunes Amorim - (aquisição de gêneros alimentícios para atender o Fundo Municipal de Assistência Social) 
	2/12/2013
	2.605,00

	TED Transf. Eletr. Disponiv
	Notas Fiscais nos 3183 e 3184 - A Simone - Lázaro Tavares da Silva - O Mineiro - (aquisição de cama, mesa e banho destinado a manutenção do CRAS) .
	2/12/2013
	1.867,00

	Transf. on line
	Nota Fiscal n° 3135 - Maria de Lourdes de Paula Castro - Bazar Shallon & Papelaria- (aquisição de material de expediente destinado para manutenção do CRAS) 
	17/12/2013
	2.411,00

	Transf. on line
	Nota Fiscal n° 3132 - Maria de Lourdes de Paula Castro - Bazar Shallon & Papelaria- (aquisição de material de expediente destinado para manutenção do CRAS) 
	17/12/2013
	1.101,80

	Total
	7.984,80

11.	Foram realizadas ainda despesas com tarifas bancárias no exercício 2013, nos valores de R$ 59,84, corrigido para R$ 75,58 (PVMC - PETI, c/c 22035-3) e R$ 98,00 corrigido para 127,27 (PBF c/c 23278-5) , em 2013 (peça 15, p. 22-24) , devolvido em 4/2/2016, no valor de $ 202,85 (peça 15, p. 90) , e R$ 21,50, corrigido para R$ 29,75 (peça 15, p. 60) , e R$ 49,00, corrigido para 67,81 (peça 15, p. 72) , devolvido em 16/3/2016, no valor de R$ 97,56 (peça 15, p. 94) .
12.	O responsável e o Conselho Municipal de Assistência Social foram notificados pela autoridade competente, conforme quadro abaixo:
	 Destinatário
	Comunicação
	Data do recebimento
	Teor

	Weliton Fernandes Rodrigues
	Ofício 7344/CGPC/DEFNAS/SNAS/MDS, de 23/12/2015 (peça 15, p. 26-38) 
	11/1/2016 (peça 15, p. 42) 
	Solicitação da documentação comprobatória das despesas realizadas com repasses federais de acordo com a movimentação bancária

		Ofício 310/CGPC/DEFNAS/SNAS/MDS, de 26/1/2016 (peça 15, p. 64-74) .
	11/2/2016 (peça 15, p. 78) 
	Solicita o encaminhamento da documentação comprobatória da despesa ou recolha e importância devida

		Oficio 1179/CGPC/DEFNAS/SNAS/MDS, de 5/4/2016 (peça 15, p. 116-121, peça 16, p. 1-13) ,
	14/4/2016 (peça 16, p. 61) 
	Comunica as irregularidades detectadas na análise de documentação encaminhada e concede o prazo de 15 dias para recolhimento do recurso, sob pena de instauração da tomada de contas especial

		Oficio 1591/CGPC/DEFNAS/SNAS/MDS, de 22/42016 (peça 16, p. 85-97) ,
	2/5/2016 (peça 17, p. 15) 
	Comunica as irregularidades detectadas na análise de documentação encaminhada e concede o prazo de 15 dias para recolhimento do recurso, sob pena de instauração da tomada de contas especial e inclusão no nome do Cadin e na 
Conta Diversos Responsáveis no Siafi

	Conselho Municipal de Assistência Social
	Ofício 7345/CGPC/DEFNAS/SNAS/MDS, de 23/12/2015 (peça 15, p. 44-46) .
	11/1/2016 (peça 15, p. 50) 
	Comunica que o município foi notificado a apresentar defesa e encaminhar documentação comprobatória das despesas realizadas com os repasses federais

		Ofício 311/CGPC/DEFNAS/SNAS/MDS, de 26/1/2016 (peça 15, p. 80-82) 
	11/2/2016, conforme AR (peça 15, p. 84-85) 
	Comunica que o município foi notificado a apresentar defesa e encaminhar documentação comprobatória das despesas realizadas com os repasses federais ou devolver os recursos

		Oficio 1180/CGPC/DEFNAS/SNAS/MDS, de 5/42016 (peça 16, p. 63-65) 
	14/4/2016 (peça 16, p. 69) 
	Comunica que os responsáveis foram notificados quanto às pendências verificadas na análise da documentação, e devolução dos recursos no prazo de 15 dias 

		Oficio 1592/CGPC/DEFNAS/SNAS/MDS, de 22/42016 (peça 17, p. 17-19) 
	2/5/2016 (peça 17, p. 23) 
	Comunica que os responsáveis foram notificados quanto às pendências verificadas na análise da documentação, e solicitado a devolução dos recursos no prazo de 15 dias

13.	O responsável Weliton Fernandes Rodrigues encaminhou os Ofícios 22/2016 e 39/2016, nos quais constam esclarecimentos, acompanhados de documentos comprobatórios de devolução de recursos relativos ao pagamento de tarifas bancárias (peça 15, p. 86-94) 
14.		Diante do não saneamento das irregularidades e da não devolução dos recursos, instaurou-se a tomada de contas especial. No Relatório de Tomada de Contas Especial 16/2017 (peça 17, p. 60-66) , conclui-se que o prejuízo importaria no valor parcial dos recursos repassados, imputando-se a responsabilidade ao Sr. Weliton Fernandes Rodrigues, ex-Prefeito, gestões 2009-2012 e 2013-2016, em razão de ele ser a pessoa responsável pela gestão dos recursos federais recebidos para o programa de Proteção Social Básica e Especial 2012 e 2013, e não ter tomado as medidas para que os recursos fossem corretamente utilizados.
15.	O Relatório de Auditoria 729/2017 da Controladoria Geral da União (peça 17, p. 70-73) , também chegou às mesmas conclusões. Após serem emitidos o Certificado de Auditoria, o Parecer do Dirigente (peça 17, p. 75-78) , e o Pronunciamento Ministerial (peça 6) , o processo foi remetido a esse Tribunal.
16.	Na instrução de peça 24, analisando-se os autos, concluiu-se pela necessidade de citação dos responsáveis nos termos adiantes reproduzidos:
Ocorrência 1: ausência de documentos comprobatórios das despesas realizadas com recursos repassados, pelo Fundo Nacional de Assistência Social, em 2012 e 2013, ao município de Campinaçu/GO, para custear ações de Proteção Social Básica (PSB) e Proteção Social Especial (PSE) (parágrafo 21) 
Débito: Valor atualizado até 30/9/2019: R$ 27.146,19
Responsáveis: Weliton Fernandes Rodrigues (CPF XXX.450.051-XX) , ex-Prefeito, gestões: 2009-2012 e 2013-2016, da Sra. Elizabeth Aparecida de Araújo (CPF XXX.850.611-XX) , ex-Secretária Municipal de Assistência Social, gestão 2009-2012 e 2013-2016
Conduta: deixar de comprovar a regular aplicação dos recursos, quando deveria ter feito mediante documentos comprobatórios hábeis
Ocorrência 2: realização de despesas com recursos repassados pelo FNAS ao município de Campinaçu/GO, nos exercícios de 2012 e 2013, em ações e serviços não relacionados com os Blocos de Financiamento do PSB e PSE (parágrafo 22) 
Débito: Valor atualizado até 30/9/2019: R$ 223.321,61
Responsáveis: Weliton Fernandes Rodrigues (CPF XXX.450.051-XX) , ex-Prefeito, gestões: 2009-2012 e 2013-2016, Elizabeth Aparecida de Araújo (CPF XXX.850.611-XX) , ex-Secretária Municipal de Assistência Social, gestão 2009-2012 e 2013-2016, e Município de Campinaçu/GO (CNPJ 00.145.789/0001-79) 
Condutas: Gestores: utilizar recursos repassados pelo FNAS ao município de Campinaçu/GO em ações e serviços não condizentes com os blocos de financiamento do PSB e PSE, quando deveria ter realizados despesas de acordo com a finalidade de cada bloco
Município de Campinaçu/GO: ser beneficiado com a aplicação irregular dos recursos
17.	Em cumprimento ao pronunciamento da Unidade Técnica (peça 26) , foi promovida a citação dos responsáveis nos termos seguintes:
	Weliton Fernandes Rodrigues
	Comunicação: Ofício 8607/2019-TCU/Seproc, de 24/10/2019 (peça 31) 

		Data da ciência: 13/11/2019 (peça 36) 

		Recebedor: Pedro Henrique R. Araújo

		Fim do prazo para apresentação da defesa: 28/11/2019

		Fonte: sistemas corporativos do TCU (peça 28) 

	Elizabeth Aparecida de Araújo
	Comunicação: Ofício 8604/2019-TCU/Seproc, de 24/10/2019 (peça 30) 

		Data da ciência: 13/11/2019 (peça 38) 

		Recebedor: Pedro Henrique R. Araújo

		Fim prazo para defesa: 

		Fonte: Base de dados da Receita Federal (peça 27) 

	Município de Campinaçu/GO
	Comunicação: Ofício 8609/2019-TCU/Seproc, de 24/10/2019 (peça 32) 

		Data da ciência: 13/11/2019 (peça 37) 

		Recebedor: Pedro Henrique R. Araújo

		Fim do prazo para defesa: 28/11/2019

		Fonte: Sistemas corporativos do TCU (peça 29) 

18.	O responsável Weliton Fernandes Rodrigues, após pedido de dilação de prazo de 60 dias (peça 35) , apresentou alegações de defesa e documentação complementar (peças 40 a 45) , por intermédio de advogado devidamente constituído nos autos (procuração, peça 33) . Os demais responsáveis permaneceram silentes, devendo ser considerados revéis, nos termos do § 3º, do art. 12, da Lei 8.443/1992.
ANÁLISE DOS PRESSUPOSTOS DE PROCEDIBILIDADE DA IN/TCU 71/2012
19.	Verifica-se que não houve o transcurso de mais de dez anos desde o fato gerador sem que tenha havido a notificação do responsável pela autoridade administrativa federal competente (art. 6º, inciso II, c/c art. 19 da IN/TCU 71/2012, modificada pela IN/TCU 76/2016) , uma vez as despesas impugnadas datam do período de 6/3/2012 a 27/12/2013 (peça 15, p. 98, 100, 102, 104, 106, 108, 110, 112, peça 16, p. 73, 75, 77, 79, 81, 83) ,  e o responsável foi notificado sobre as irregularidades pela autoridade administrativa competente em 5/4/2016 por meio do Ofício 1179/CGPC/DEFNAS/SNAS/MDS (peça 15, 116-121, peça 16, p. 1-13) , recebido em 14/4/2016, conforme comprovante de peça 16, p. 61.
19.1	Em que pese a responsável Elizabeth Aparecida de Araújo e o município de Campinaçu/GO não terem sido notificados na fase interna, porquanto foram incluídos no rol de responsáveis na fase externa deste processo, tomaram ciência das irregularidades em 13/11/2019, conforme demonstrado no parágrafo 17 acima, em prazo inferior a dez anos da ocorrência do fato gerador (2012 e 2013) , não havendo nenhum óbice à inclusão deles no polo passivo desta tomada de contas especial.  
20.	Verifica-se que o valor atualizado do débito apurado (sem juros) em 1/1/2017 é superior a R$ 100.000,00, conforme os arts. 6º, inciso I, e 19 da IN/TCU 71/2012, modificada pela IN/TCU 76/2016.
21.	A tomada de contas especial está, assim, devidamente constituída e em condição de ser instruída.
EXAME TÉCNICO
22.	Passa-se nos parágrafos seguintes à descrição de cada argumento apresentado pelo responsável Weliton Fernandes Rodrigues, seguida da respectiva análise técnica.
23.	Argumento 1: regular aplicação dos recursos repassados pelo FNAS (peça 40, p. 3-4) 
23.1	Descrição: o defendente alega que os recursos repassados pelo FNAS foram aplicados de forma regular, tanto é que a prestação de contas de 2012 e 2013 já haviam sido aprovadas, e a responsabilidade a ele imputada decorre de denúncia realizada ainda na fase interna do processo, mas desprovida de quaisquer provas.
23.1.1	Ressalta que o exame técnico considerou equivocadamente que ele geriu os recursos federais, e que haveria evidências de que a Sra. Elizabeth Aparecida, Secretária Municipal de Assistência Social, utilizava os recursos em benefício próprio, e que pelo fato de, provavelmente, eles serem casados, teriam agido em parceria, sendo a insinuação improcedente.
23.1.2	Assegura que as consignações constantes da análise técnica do processo são meras convicções, pois não há comprovação de que ele tenha gerido os recursos, portanto, as afirmações não devem prosperar, tendo em vista que ele jamais ordenou despesa ou geriu qualquer recurso, não pagou, não determinou que pagasse, e que contratasse nada, tudo ficou a cargo da Secretaria Municipal de Assistência Social, gerida à época, por Elizabeth Aparecida de Araújo.  
23.1.3	Acrescenta que não há dúvidas de que os recursos foram devidamente aplicados de acordo com o objeto e finalidade a que se destinavam, tanto que houve aprovação da prestação de contas dos anos de 2012 e 2013, merecendo que suas contas sejam julgadas regulares ou regulares com ressalva, pelas razões que serão expostas na sequência.
23.2	Análise: contrariamente ao que afirma o defendente, foram constatadas irregularidades na aplicação dos recursos repassados pelo FNAS, nos exercícios de 2012 e 2013, como ausência de documentação comprobatória da despesa e realização de gastos com desvio de finalidade, as quais estão devidamente sustentadas por evidências Notas Técnicas 763/2016-CPCRFF/CGPC/DEFNAS, de 18/4/2016 (peça 16, p. 71-83) e 2054/2016-CPCRFF/CGPC/DEFNAS, de 10/11/2016 (peça 17, p. 25-31) , 660/2016-CPCRFF/CGPC/DEFNAS, de 4/4/2016 (peça 15, p. 96-114) , 2116/2016-CPCRFF/CGPC/DEFNAS, de 21/11/2016 (peça 17, p. 39-44) 
23.2.1	 A respeito de a denúncia estar desacompanhada de provas, mencionada na análise anterior (peça 24) , diz respeito à gestão dos recursos pela Sra. Elizabeth Aparecida de Araújo e que ela os teria utilizado em proveito próprio. Tanto é assim, que na fase interna do processo, apenas o defendente foi responsabilizado.
23.2.2	 A inclusão da Sra. Elizabeth Aparecida de Araújo ocorreu na fase externa do processo, e teve como base o 'Plano de Ação para Co-Financiamento do Governo Federal Sistema Único da Assistência Social' - Ano 2012 e 2013 (peça 3, p. 1 e 21) , e o 'Demonstrativo Serviços/Programas Do Governo Federal Sistema Único Da Assistência Social' dos exercícios de 2012 e 2013 (peça 3, p. 13 e 33) os quais demonstram que a gestora dos recursos era a Fundação Municipal de Assistência Social, da qual ela era a titular. 
23.2.3	O responsável assegura que não realizou nenhum ato de gestão, e que tudo ficou a cargo da Secretaria Municipal de Assistência Social. Com efeito, ele encaminhou alguns documentos comprobatórios de despesas, realizadas no exercício de 2012, que demonstram a atuação da Sra. Elizabeth Aparecida de Araújo (peça 43) , contudo, uma das assinaturas constantes das cópias dos cheques de mesma peça, p. 8 e 12, é compatível com a assinatura do defendente na procuração de peça 33. Portanto, há fortes evidências de sua participação nos atos de gestão dos recursos repassados pela FNAS. Desse modo, os documentos encaminhados são insuficientes para afastar a responsabilidade do defendente.
	Argumento 2: ilegitimidade passiva (peça 40, p. 4-6) 
24.1	Descrição: conforme adiantado no subitem anterior, o defendente alega que não teve responsabilidade direta pela execução dos programas sociais, utilização dos recursos e movimentações financeiras. Segundo ele, durante a vigência do seu mandato, não atuou como gestor ou ordenador de despesas, as ordens de compra nunca foram por ele determinadas e os cheques, sequer, por ele assinados, como comprovam as peças 14 a 17, e tanto no exercício de 2012 e 2013, os planos de ação foram apresentados por Elizabeth Aparecida, nomeada gestora do programa, e as ordens de pagamento e transferências foram emitidas pelo Tesoureiro e pela gestora/Secretária Municipal de Assistência Social, ou seja, os empenhos eram assinados pelo Secretário Municipal de Administração e pela gestora do FMAS. 
24.1.1	Justifica que a descentralização das políticas de assistência social decorre da Lei 8742/1993, em que cada Secretaria de Assistência Social é responsável pela gestão dos recursos do fundo, sob a orientação do Conselho Municipal de Assistência Social, conforme se depreende do disposto no art. 5º c/c art. 30 da sobredita lei, sendo esta a situação ocorrida no município de Campinaçu/GO.
24.	Análise: conforme já delineado na análise acima, em que pese os documentos comprobatórios encaminhados pelo defendente confirmarem que a gestão dos recursos coube à Sra. Elizabeth Aparecida de Araújo, há evidências de sua participação também, no que diz respeito à assinatura dos cheques. 
24.1	Registre-se que a descentralização dos recursos do Sistema Único de Assistência Social - SUAS, consoante disposto na Lei Orgânica da Assistência Social - LOAS (Lei 8742/1993) , diz respeito à atuação político - administrativa de cada membro da federação (Estados, Distrito Federal e Municípios) quanto às suas competências constitucionais e legais (art. 5º, inciso I) , ou seja, a execução das políticas públicas de assistência social foi transferida para os referidos entes federados. Neste contexto, a gestão dos recursos do SUAS pode ficar a cargo de uma pasta específica ou do próprio chefe do poder executivo (muito comum nas prefeituras de pequenas cidades) , dependendo de organização político-administrativa desses entes. Isto significa que a descentralização de todos os atos administrativos e orçamentário-financeiros não ocorre de forma automática para a pasta de Assistência Social, razão pela qual deve ser demonstrada. No presente caso, há evidências de que o defendente participava da gestão dos recursos do SUAS, haja vista as fortes evidências de ele ser um dos signatários dos cheques emitidos para pagamento das despesas realizadas, conforme demonstrado acima.
24.1	Por essa razão e pelos motivos já expostos anteriormente, as alegações de defesa são insuficientes para afastar a sua responsabilidade.
25.	Argumento 3: separação da Secretária Municipal de Assistência Social (peça 40, p. 6-9) 
25.1	Descrição: o defendente alega que está separado da Sra. Elizabeth desde 2011, e divorciado formalmente a partir de agosto de 2013, portanto, anteriormente aos exercícios de 2012 e 2013, como comprovam a declaração de separação e certidão de divórcio anexos, assim, não havia qualquer parceria entre eles na gestão dos recursos sob análise. Além disso, o fato de eles terem sido casados um dia não pode atrair para ele responsabilidade, pois não tem amparo legal para responsabilizá-lo por este motivo.
25.1.1	Retoma ao argumento da descentralização emanada na Lei 8742/1993, e atribuída Secretaria Municipal de Assistência Social - SMAS a gestão dos recursos, não tem nenhuma responsabilidade sobre as irregularidades apontadas no presente processo. Para reforçar seus argumentos suscita a jurisprudência desta Corte de Contas em que a responsabilidade do Prefeito foi afastada em razão de os recursos serem geridos pela pasta responsável pela gestão dos recursos do FMAS (Acórdão 1372/2015-TCU-Plenário, TC Processo 004.500/2013-0, e Acórdão 7304/2013-TCU-Primeira Câmara.
25.1.2	Ato contínuo, afirma que a responsabilidade da autoridade delegante não é automática ou absoluta, necessário definir a responsabilidade e analisar as situações de fato que envolvem o caso concreto. Ressalta ainda que não se pode impor ao prefeito o dever de fiscalizar todo e qualquer ato praticado pelos gestores municipais, pois a realização de controle nesses moldes torna inviável tanto a fiscalização pretendida, em face do grande número de atos a serem examinados, quanto o exercício do mandato.
25.1.3	Reafirma que as despesas relacionadas com os aludidos programas sociais foram realizadas diretamente pela Secretária Municipal de Assistência Social, vez que ela teria atuado na gestão dos recursos federais como amplamente demonstrado pelos documentos que acompanham e embasam esta tomada de contas especial, além de outros agora por ele juntados.
25.1.4	Por fim, protesta que não se pode impor a ele a obrigação de devolver os recursos pelo fato de a gestora possuir o mesmo sobrenome, sob a alegação absurda de sua participação nas supostas irregularidades, supondo-se que agiram em conjunto, especialmente porque, segundo ele, as provas carreadas aos autos demonstram que em 2011 já estavam separados, e o divórcio ocorreu em 2013, afastando a suposição de sua responsabilidade pelo simples fato de serem casados.
25.2	Análise: assiste razão ao defendente quanto à ilação de que o fato de ele ser casado com a Secretária Municipal de Assistência Social não atrairia para si a responsabilidade pela gestão dos recursos. De fato, a inferência foi precipitada e inadequada. Prospera igualmente o arrazoado de que a responsabilidade da autoridade delegante não é automática ou absoluta e, ainda, que ele não está obrigado a fiscalizar todos os atos praticados pelas autoridades delegadas, a situação deve ser perquirida em cada caso concreto. Por outro lado, sendo o Prefeito Municipal a autoridade máxima do município, a quem incumbe o dever de comprovar a boa e regular aplicação dos recursos federais que lhe são repassados, conforme disposto no art. 93 do Decreto-Lei 200/1967 e art. 66 do Decreto 93.872/1986, cabe a ele demonstrar que não houve qualquer participação na gestão dos recursos repassados pelo FNAS ao município de Campinaçu/GO, nos exercícios de 2012 e 2013, e ele não logrou fazê-lo, uma vez que não encaminhou documentação completa e, ainda, dentre os documentos, no caso, os cheques, há fortes evidências de que foi ele um dos signatários, conforme mencionado anteriormente. Por esta razão, as alegações de defesa não devem ser acatadas.
26.	Argumento 4: Correta aplicação dos recursos, prestação de contas aprovada pelo Conselho Municipal (peça 40, p. 9-12) 
26.1	Descrição: em síntese, o responsável afirma que o Demonstrativo Sintético Anual da Execução Físico-Financeira foi aprovado pelo Conselho Municipal de Assistência Social e que a prestação de contas foi aprovada pela Secretaria Nacional de Assistência Social, a qual emitiu o termo de aprovação. Posteriormente, em decorrência de supostas constatações na fase interna, foi realizada a sua notificação para solucionar as pendências apontadas, e ele prontamente apresentou esclarecimentos, acompanhados de documentos comprobatórios de devolução dos recursos concernentes às tarifas bancárias, bem como enviou os números das contas correntes, empenhos, notas fiscais comprovantes de pagamentos e relatórios de prestação de contas.
26.1.1	  Não obstante as providências acima, referidos documentos foram apenas citados, sem serem identificados nos autos desta TCE, o que dificulta o contraditório e à ampla defesa. A alegação, segundo ele, pode ser confirmada na própria instrução técnica deste Tribunal, item 13. Do mesmo modo, a Nota Técnica 660/2016 (peça 16, p. 71) e os Ofícios 1179 e 1591 (peça 15, p. 116, peça 16, p. 85) mencionam o encaminhamento da justificativa/documentação quanto aos fatos denunciados, apesar de também não terem sido juntados nas peças 14 a 17.
26.1.2	Ressalta que em nenhum momento deixou de prestar esclarecimentos enquanto agente político em exercício, mesmo não tendo realizado a gestão de forma direta. Segue afirmando que as denúncias posteriores à aprovação das contas são infundadas e desprovidas de provas, como a própria instrução técnica consignou, nos seguintes termos:
b) em que pese a denúncia não estar acompanhadas de provas, o 'Plano de Ação para Co-Financiamento do Governo Federal Sistema Único da Assistência Social' - Ano 2012 e 2013 (peça 3, p. 1 e 21) , e o 'Demonstrativo Serviços/Programas Do Governo Federal Sistema Único Da Assistência Social' dos exercícios de 2012 e 2013 (peça 3, p. 13 e 33) demonstram que a gestora dos recursos era a Fundação Municipal de Assistência Social, a qual tinha como titular a Sra. Elizabeth. (...) 
26.1.3	Reafirma que as contas foram devidamente aprovadas mediante análise do CMAS e apenas com base em uma denúncia desprovida de documentação comprobatória foram reanalisadas, passando a desconsiderar os documentos/comprovantes apresentados pelo defendente e ainda aponta-lo como responsável solidário, mesmo com a própria instrução considerar que a gestão estava a cargo da Fundação Municipal de Assistência Social.
26.2	Análise: as informações inseridas no Demonstrativo da Execução Físico-Financeira no SUAS Web são presumidamente verdadeiras, conforme disposto no art. 6º da Portaria MDS 625/2010. Isto porque a prestação de contas é feita apenas com informações prestadas pelo gestor dos recursos e avaliação do Conselho Municipal de Assistência social, sem o exame documental por parte do órgão repassador. Assim, no caso de apuração posterior com base nos documentos comprobatórios, a aprovação das contas pode sofrer reveses, sem qualquer afronta à norma constitucional e legal. Tanto é assim que o § 2º do referido artigo dispõe que caso seja verificado indícios de que as informações sejam inverídicas ou insuficientes, a Secretaria Nacional de Assistência Social poderá requisitar esclarecimentos que entender necessários para apurar os fatos e aplicar sanções, se for o caso.
26.2.1	Foi o que aconteceu no presente caso. A denúncia provocou a solicitação dos documentos comprobatórios da despesa para que fossem apurados os fatos denunciados. Neste contexto, o exame documental constatou as irregularidades objeto da citação dos responsáveis. Portanto, a análise da documentação comprobatória da despesa não feriu nenhum princípio constitucional ou legal, bem como as normas de direito financeiro que regem os gastos públicos. 
26.2.2	A documentação encaminhada pelo gestor na fase interna do processo, tão somente comprovou a devolução das tarifas bancárias, como afirma o defendente, e comprovado nos autos (peça 15, p. 94) . Não foram encaminhados os documentos comprobatórios dos pagamentos desprovidos de suporte documental, descritos no subitem, 21.1 (v. peça 15, p.  98 e 100; peça 16, p. 74-75, 77-83) , bem não foram esclarecidas as despesas realizadas com desvio de finalidade (v. subitem 22.1 e peça 15, p. 98, 100-104, 108-112; peça 16, p. 73, 75-77, 78-81.
26.2.3	Repita-se que tais irregularidades foram detectadas na análise da documentação comprobatória dos gastos realizados com os recursos repassados pelo FNAS nos exercícios de 2012 e 2013, portanto, desvinculados da denúncia, a qual tão somente provocou o exame documental. A aprovação da prestação de contas mencionada pela defesa, teve como base apenas o Demonstrativo Sintético Anual da Execução Físico-Financeira e Parecer do Conselho Municipal da Assistência Social, nada obstando que fosse revista, especialmente porque quem julga a prestação de contas é o Tribunal de Contas da União (§ 1º, do art. 6º da Portaria MDS 625/2010) , o qual, inclusive, pode rever as suas decisões no prazo de cinco anos, nas seguintes hipóteses (art. 35, da Lei 8.443/1992) :
	I - em erro de cálculo nas contas;
	II - em falsidade ou insuficiência de documentos em que se tenha fundamentado a decisão recorrida;
	III - na superveniência de documentos novos com eficácia sobre a prova produzida.
26.3.4	Ora, se as próprias decisões do TCU podem ser por ele revistas, imagine no caso de as contas sequer terem sido por ele apreciadas. Portanto, não há nenhuma irregularidade ou ilegalidade no ato de o órgão repassador ter analisado a prestação de contas, especialmente porque a aprovação das contas foi realizada apenas com base em informações prestadas pelo órgão gestor e do CMAS. 
26.3.5	Não prospera também a alega que não foram identificados os documentos faltosos, dificultando a defesa, eis que na instrução técnica foram listados cada um dos desprovidos de suporte documental, bem como cada gasto com desvio de finalidade. Desse modo, as alegações de defesa não merecem acolhida. 
27.	Argumento 5: Pareceres emitidos pelo Conselho aprovando a prestação de contas. Veracidade, fé pública (peça 40, p. 12-13) 
27.1	Descrição: insiste a defesa em afirmar que as contas, constituídas pelo preenchimento no SUASWEB do Demonstrativo Sintético Anual da Execução Físico-Financeira, foi devidamente aprovado pelo CMAS, sem qualquer ressalva. Segundo ele, considerando que os atos administrativos são revestidos de alguns atributos, dentre eles a presunção da veracidade ou fé pública, todo agente público atua estritamente em função do seu cargo estará amparado pelas normas que regem a sua atividade pública, tratando-se de presunção juris tatum, até prova em contrário. Desse modo, quando se trata de agente administrativo, ele possui proteção de certos princípios basilares da atuação administrativa, como por exemplo, a presunção de veracidade assegurada pela fé pública concedida ao agente.
27.1.1	Acrescenta que mesmo que a fé pública não seja adotada de forma absoluta, o conjunto probatório dos autos não deixa dúvidas de que há nexo casual entre os recurso públicos recebidos e as despesas efetuadas. Deste modo, não é possível que o relatório, em conjunto com as demais provas ' - talvez dezenas de evidências, não comprove nada, ou não seja suficiente para comprovar a realização da meta ou etapa ou a execução de certa rubrica'.
27.1.2	Após essa considerações conclui que:
se os membros do Conselho aprovaram as contas, significa que possuíam capacidade técnica para a devida análise, ao passo que seus atos foram tomados com base no Plano de Ação e nos Demonstrativos, passando por análise do Coordenador Geral de Prestação de Contas, Diretor Executivo e Ordenador de Despesas, todos propondo a aprovação dos exercícios de 2012 e 2013
27.2	Análise: como o próprio defendente expressa, os atos praticados por agentes públicos gozam da presunção de veracidade até prova em contrário. O corolário se encaixa perfeitamente no presente caso, tendo em vista que análise da prestação de contas detectou irregularidades que ensejaram a revisão do posicionamento anterior, foi estornada a aprovação das contas e instaurada a tomada de contas especial.
27.2.1	O fato de o CMAS ter aprovado as contas também não vincula o órgão repassador, tampouco, o TCU. Por essas razões e pelas já expostas no subitem anterior, as alegações de defesa não devem ser acatadas.  
28.	Argumento 6: ausência de dano ao erário (peça 40, p. 13-15) 
28.1	Descrição: o defendente alega que a determinação de devolução dos recursos é indevida e caracterizara enriquecimento sem causa da União (Acórdão 5399/2016-TCU-Segunda Câmara) , tendo em vista que não há indícios de dano ao erário, e a condenação do Tribunal, em sede de tomada de contas especial, ao pagamento do débito está relacionada à ocorrência de prejuízo ao erário, e isso definitivamente não foi demonstrado, uma vez que os recursos foram efetivamente empregados nas ações do programa e fiscalizados pelo Conselho. As ressalvas apontadas não prejudicaram o alcance dos objetivos pretendidos
28.1.1	Ademais, as inconsistências constantes dos autos não evidenciam dolo ou desídia de sua parte, bem como não há elementos que demonstrem desvio de recursos ou o seu locupletamento. Desse modo, considerando que a evolução jurisprudencial desta Corte vem consolidando o entendimento de ser possível afastar a ocorrência de débito e levando em consideração que a análise dos elementos constantes dos autos não permite concluir pela existência de dolo ou omissão, entende ser adequado e justo, acatar as alegações de defesa ora apresentadas.
28.2	Análise: a ausência de documentação comprobatória da despesa gera a presunção de dano ao erário, uma vez que foi comprovado o pagamento, sem a regular liquidação da despesa, nos moldes do art. 63 da Lei 4.320/1964, a qual viabiliza a realização do pagamento. No presente caso, o defendente não logrou êxito em comprovar a efetiva aquisição dos produtos e/ou prestação de serviços, uma vez que as suas argumentações não foram acompanhadas do respectivo documento.
28.2.1	A realização de despesa com desvio de finalidade do mesmo modo, causa prejuízo à finalidade do programa do qual o recurso foi desviado.
28.2.2	Pelos motivos acima, não há que se falar em enriquecimento sem causa da União, bem como o prejuízo ao erário não se configura apenas nos casos de dolo ou desídia do agente, basta que a sua conduta tenha vinculação com o dano. Assim, as alegações de defesa não podem ser acatadas.
Revelia dos demais Responsáveis
29.	Conforme demonstrado no parágrafo 17, a responsável Elizabeth Aparecida de Araújo e o município de Campinaçu/GO foram devidamente citados, contudo, permaneceram silentes.
30.	Preliminarmente, cumpre tecer breves considerações sobre a forma como são realizadas as comunicações processuais no TCU. A esse respeito, destacam-se o art. 179, do Regimento Interno do TCU (Resolução 155, de 4/12/2002) e o art. 4º, inciso III, § 1º, da Resolução TCU 170, de 30 de junho de 2004, in verbis:
Art. 179. A citação, a audiência ou a notificação, bem como a comunicação de diligência, farse-ão:
I - mediante ciência da parte, efetivada por servidor designado, por meio eletrônico, fac-símile, telegrama ou qualquer outra forma, desde que fique confirmada inequivocamente a entrega da comunicação ao destinatário;
II - mediante carta registrada, com aviso de recebimento que comprove a entrega no endereço do destinatário;
III - por edital publicado no Diário Oficial da União, quando o seu destinatário não for localizado
 (...) 
Art. 3º As comunicações serão dirigidas ao responsável, ou ao interessado, ou ao dirigente de órgão ou entidade, ou ao representante legal ou ao procurador constituído nos autos, com poderes expressos no mandato para esse fim, por meio de:
I - correio eletrônico, fac-símile ou telegrama;
II - servidor designado;
III - carta registrada, com aviso de recebimento;
IV - edital publicado no Diário Oficial da União, quando o seu destinatário não for localizado, nas hipóteses em que seja necessário o exercício de defesa'.
Art. 4º. Consideram-se entregues as comunicações:
I - efetivadas conforme disposto nos incisos I e II do artigo anterior, mediante confirmação da ciência do destinatário;
II - realizadas na forma prevista no inciso III do artigo anterior, com o retorno do aviso de recebimento, entregue comprovadamente no endereço do destinatário;
III - na data de publicação do edital no Diário Oficial da União, quando realizadas na forma prevista no inciso IV do artigo anterior.
§ 1º O endereço do destinatário deverá ser previamente confirmado mediante consulta aos sistemas disponíveis ao Tribunal ou a outros meios de informação, a qual deverá ser juntada ao respectivo processo.
 (...) 
31.	Bem se vê, portanto, que a validade da citação via postal não depende de que o aviso de recebimento seja assinado pelo próprio destinatário da comunicação, o que dispensa, no caso em tela, a entrega do AR em 'mãos próprias'. A exigência da norma é no sentido de o Tribunal verificar se a correspondência foi entregue no endereço correto, residindo aqui a necessidade de certeza inequívoca. 
32.	Não é outra a orientação da jurisprudência do TCU, conforme se verifica dos julgados a seguir transcritos:
São válidas as comunicações processuais entregues, mediante carta registrada, no endereço correto do responsável, não havendo necessidade de que o recebimento seja feito por ele próprio (Acórdão 3648/2013-TCU-Segunda Câmara, Relator Ministro JOSÉ JORGE) ;
É prescindível a entrega pessoal das comunicações pelo TCU, razão pela qual não há necessidade de que o aviso de recebimento seja assinado pelo próprio destinatário. Entregandose a correspondência no endereço correto do destinatário, presume-se o recebimento da citação. (Acórdão 1019/2008-TCU-Plenário, Relator Ministro BENJAMIN ZYMLER) ;
As comunicações do TCU, inclusive as citações, deverão ser realizadas mediante Aviso de Recebimento - AR, via Empresa Brasileira de Correios e Telégrafos, bastando para sua validade que se demonstre que a correspondência foi entregue no endereço correto. (Acórdão 1526/2007-TCU-Plenário, Relator Ministro AROLDO CEDRAZ) .
33.	A validade do critério de comunicação processual do TCU foi referendada pelo Supremo Tribunal Federal, nos termos do julgamento do MS-AgR 25.816/DF, por meio do qual se afirmou a desnecessidade da ciência pessoal do interessado, entendendo-se suficiente a comprovação da entrega do 'AR' no endereço do destinatário:
EMENTA: AGRAVO REGIMENTAL. MANDADO DE SEGURANÇA. DESNECESSIDADE DE INTIMAÇÃO PESSOAL DAS DECISÕES DO TRIBUNAL DE CONTAS DA UNIÃO. ART. 179 DO REGIMENTO INTERNO DO TCU. INTIMAÇÃO DO ATO IMPUGNADO POR CARTA REGISTRADA, INICIADO O PRAZO DO ART. 18 DA LEI nº 1.533/51 DA DATA CONSTANTE DO AVISO DE RECEBIMENTO. DECADÊNCIA RECONHECIDA. AGRAVO IMPROVIDO.
O envio de carta registrada com aviso de recebimento está expressamente enumerado entre os meios de comunicação de que dispõe o Tribunal de Contas da União para proceder às suas intimações.
O inciso II do art. 179 do Regimento Interno do TCU é claro ao exigir apenas a comprovação da entrega no endereço do destinatário, bastando o aviso de recebimento simples.
34.	No caso vertente, a citação de cada um dos responsáveis se deu em endereços provenientes de pesquisas de endereços realizadas pelo TCU (vide parágrafo 17 acima) . A entrega dos ofícios citatórios nesses endereços ficou comprovada.
35.	Nos processos do TCU, a revelia não leva à presunção de que seriam verdadeiras todas as imputações levantadas contra os responsáveis, diferentemente do que ocorre no processo civil, em que a revelia do réu opera a presunção da verdade dos fatos narrados pelo autor. Dessa forma, a avaliação da responsabilidade do agente não pode prescindir da prova existente no processo ou para ele carreada. 
36.	Ao não apresentar sua defesa, os responsáveis deixaram de produzir prova da regular aplicação dos recursos sob sua responsabilidade, em afronta às normas que impõem aos gestores públicos a obrigação legal de, sempre que demandados pelos órgãos de controle, apresentar os documentos que demonstrem a correta utilização das verbas públicas, a exemplo do contido no art. 93 do Decreto-Lei 200/67: 'Quem quer que utilize dinheiros públicos terá de justificar seu bom e regular emprego na conformidade das leis, regulamentos e normas emanadas das autoridades administrativas competentes.' 
37.	Mesmo as alegações de defesa não sendo apresentadas, considerando o princípio da verdade real que rege esta Corte, procurou-se buscar, em manifestações dos responsáveis na fase interna desta Tomada de Contas Especial, se havia algum argumento que pudesse ser aproveitado a seu favor. No entanto, os responsáveis não se manifestaram na fase interna, não havendo, assim, nenhum argumento que possa vir a ser analisado e posteriormente servir para afastar as irregularidades apontadas.
 38.	Vale ressaltar que a pretensão punitiva do TCU, conforme Acórdão 1441/2016-TCU-Plenário, que uniformizou a jurisprudência acerca dessa questão, subordina-se ao prazo geral de prescrição indicado no art. 205 do Código Civil, que é de 10 anos, contado da data de ocorrência da irregularidade sancionada, nos termos do art. 189 do Código Civil, sendo este prazo interrompido pelo ato que ordenar a citação, a audiência ou a oitiva do responsável. No caso em exame, não ocorreu a prescrição, uma vez que as despesas impugnadas datam do período de 6/3/2012 a 27/12/2013 (peça 15, p. 98, 100, 102, 104, 106, 108, 110, 112, peça 16, p. 73, 75, 77, 79, 81, 83) , e o ato de ordenação da citação ainda ocorreu em 30/9/2019.
39.	Em se tratando de processo em que a parte interessada não se manifestou acerca das irregularidades imputadas, não há elementos para que se possa efetivamente aferir e reconhecer a ocorrência de boa-fé na conduta dos responsáveis, podendo este Tribunal, desde logo, proferir o julgamento de mérito pela irregularidade das contas, conforme nos termos dos §§ 2º e 6º do art. 202 do Regimento Interno do TCU. (Acórdão 2064/2011-TCU-Primeira Câmara (relator: Ubiratan Aguiar) , 6.182/2011-TCU-1a Câmara (relator: Weber de Oliveira) , 4.072/2010-TCU-1a Câmara (Relator: Valmir Campelo) , 1.189/2009-TCU-1a Câmara (Relator: Marcos Bemquerer) , 731/2008-TCU-Plenário (Relator: Aroldo Cedraz) .
40.	A jurisprudência mais recente do TCU entendido que a revelia do ente federado conduz ao julgamento do mérito de suas contas, afastando a possibilidade de concessão de novo e improrrogável prazo para que recolha o valor devido (art. 12, §§ 1º e 2º, da Lei 8.443/1992) , conforme Acórdão 5272/2019-TCU-Segunda Câmara, Relator Raimundo Carreiro, 2848/2019-Primeira Câmara, Relator Marcos Bemquerer e 5442/2017-Segunda Câmara, Relator Marcos Bemquerer.
41.	Dessa forma, a responsável Elizabeth Aparecida de Araújo e o município de Campinaçu/GO devem ser considerados revéis, nos termos do art. 12, §3º, da Lei 8.443/1992.
42.	Quanto ao responsável Weliton Fernandes Rodrigues, as alegações de defesa por ele apresentadas não foram suficientes para afastar a sua responsabilidade. Dessa forma, as contas dos responsáveis devem ser julgadas irregulares, condenando-os solidariamente ao débito apurado, aplicando aos agentes públicos a multa prevista no art. 57 da Lei 8.443/1992.
CONCLUSÃO
43.	A partir da análise constante da seção 'Exame Técnico' pode-se afirmar que as alegações de defesa apresentadas pelo responsável Weliton Fernandes Rodrigues não foram suficientes para afastar a sua responsabilidade devem ser rejeitadas, bem como restou configurada a revelia de Elizabeth Aparecida de Araújo e do município de Campinaçu/GO.
44.	Tendo em vista que não há elementos suficientes que permitam atestar a boa-fé dos então agentes públicos e diante da revelia do município de Campinaçu/GO, as presentes contas devem ser julgadas desde logo, nos termos do art. 12, § 3º, da Lei 8.443/1992.
PROPOSTA DE ENCAMINHAMENTO
Diante do exposto, submetemos os autos à consideração superior, propondo ao Tribunal:
	a) considerar revéis Elizabeth Aparecida de Araújo (CPF XXX.850.611-XX) , ex-Secretária Municipal de Assistência Social, gestão 2009-2012, 2013-2016, e o município de Campinaçu/GO (CNPJ 00.145.789/0001-79) , para todos os efeitos, dando-se prosseguimento ao processo, com fulcro no art. 12, § 3º, da Lei n. 8.443/92;
	b) rejeitar as alegações de defesa do responsável Weliton Fernandes Rodrigues (CPF XXX.450.051-XX) , ex-Prefeito, gestão 2009-2012, 2013-2016
	c) julgar irregulares, nos termos dos arts. 1º, inciso I, 16, inciso III, alínea 'c', § 2º, da Lei 8.443/92 c/c os arts. 19 e 23, inciso III, da mesma Lei, e com arts. 1º, inciso I, 209, inciso III,  210 e 214, inciso III, do Regimento Interno/TCU, as contas dos responsáveis Weliton Fernandes Rodrigues (CPF XXX.450.051-XX) , ex-Prefeito, gestão 2009-2012, 2013-2016, Elizabeth Aparecida de Araújo (CPF XXX.850.611-XX) , ex-Secretária Municipal de Assistência Social, gestão 2009-2012, 2013-2016, e o município de Campinaçu/GO (CNPJ 00.145.789/0001-79) , condenando-os  solidariamente ao pagamento das importâncias a seguir especificadas, atualizadas monetariamente e acrescidas dos juros de mora, calculadas a partir das datas discriminadas até a data do efetiva quitação do débito, fixando-lhes o prazo de quinze dias, para que comprovem, perante o Tribunal, o recolhimento das referidas quantias aos cofres do Fundo Nacional de Assistência Social, nos termos do art. 23, inciso III, alínea 'a', da citada lei;
 Responsáveis: Weliton Fernandes Rodrigues e Elizabeth Aparecida de Araújo
	Valor Original (R$) 
	Data da Ocorrência

	1.410,00
	21/3/2012

	2.010,00
	18/6/2012

	998,50
	20/6/2012

	1.523,00
	16/10/2012

	1.498,50
	25/10/2012

	1.998,80
	9/8/2012

	2.100,00
	30/4/2012

	1.620,00
	23/9/2013

	1.628,00
	18/12/2013

	1.610,00
	18/12/2013

	2.221,70
	18/12/2013

               Valor atualizado (com juros) até 14/8/2020: R$ 31.228,74
Responsável: Município de Campinaçu/GO e Weliton Fernandes Rodrigues e Elizabeth Aparecida de Araújo
	Valor Original (R$) 
	Data da Ocorrência

	2.293,00
	24/4/2012

	1.471,00
	14/9/2012

	1.475,00
	18/12/2012

	1.612,00
	16/6/2013

	1.388,00
	18/6/2013

	1450,00
	25/6/2013

	2.330,60
	10/9/2012

	908,00
	12/9/2012

	1.308,00
	14/9/2012

	1.011,00
	26/9/2012

	2.112,00
	17/12/2012

	2.401,60
	17/12/2012

	2.510,00
	10/1/2013

	1.999,00
	10/1/2013

	1.487,46
	25/2/2013

	1.653,85
	1/4/2013

	385,00
	1/4/2013

	325,00
	15/4/2013

	370,00
	15/4/2013

	222,00
	16/4/2013

	227,00
	16/4/2013

	696,00
	9/5/2013

	2.800,00
	10/5/2013

	800,00
	10/5/2013

	1.600,00
	13/5/2013

	1.200,00
	13/5/2013

	1.118,00
	13/5/2013

	2.034,10
	27/5/2013

	1.546,80
	27/5/2013

	1.025,00
	10/6/2013

	2.345,00
	10/7/2013

	1.110,80
	18/7/2013

	2.381,10
	18/7/2013

	3.185,80
	18/7/2013

	2.050,00
	11/9/2013

	1.045,43
	11/9/2013

	1.422,50
	16/9/2013

	2.503,00
	16/10/2013

	1.997,80
	21/10/2013

	4.495,00
	29/10/2013

	2.605,00
	2/12/2013

	1.867,00
	2/12/2013

	2.411,00
	17/12/2013

	1.101,80
	17/12/2013

	2.035,00
	6/3/2012

	2.374,26
	9/3/2012

	2.500,00
	11/4/2012

	679,50
	24/4/2012

	2.580,00
	25/4/2012

	1.811,00
	25/5/2012

	1.900,00
	30/5/2012

	600,00
	1/6/2012

	1.975,50
	2/7/2012

	852,00
	5/7/2012

	3.120,00
	19/7/2012

	600,00
	25/7/2012

	1.750,00
	2/8/2012

	900,50
	17/8/2012

	1.533,20
	29/8/2012

	843,20
	3/9/2012

	2.108,70
	5/9/2012

	2.700,00
	22/10/2012

	3.108,90
	24/10/2012

	1.400,00
	16/11/2012

	1.735,00
	28/11/2012

	2.784,36
	28/11/2012

	1.730,00
	3/1/2013

	2.753,00
	3/1/2013

	1.422,00
	9/1/2013

	481,20
	15/3/2013

	120,57
	18/3/2013

	732,14
	18/3/2013

	1.523,00
	18/3/2013

	1.000,00
	18/3/2013

	120,00
	21/3/2013

	1.250,00
	10/4/2013

	115,17
	10/4/2013

	772,72
	10/4/2013

	600,00
	17/4/2013

	2.016,86
	17/4/2013

	2.200,00
	10/5/2013

	1.450,00
	10/5/2013

	300,00
	24/5/2013

	4.985,70
	27/6/2013

	4.995,57
	6/8/2013

	4.287,50
	30/8/2013

	3.980,00
	3/12/2013

	2.108,00
	27/12/2013

	2.625,00
	27/12/2013

	1.250,00
	27/12/2013

Valor atualizado (com juros) até 14/8/2020: R$ 258.387,92
d) aplicar individualmente, aos responsáveis Weliton Fernandes Rodrigues (CPF XXX.450.051-XX) , ex-Prefeito, gestão 2009-2012, 2013-2016, e Elizabeth Aparecida de Araújo (CPF XXX.850.611-XX) , ex-Secretária Municipal de Assistência Social, gestão 2009-2012, 2013-2016a multa prevista no art. 57 da Lei 8.443/92 c/c o art. 267 do RI/TCU, fixando-lhes o prazo de quinze dias, a contar da notificação, para que comprovem, perante o Tribunal (art. 214, III, a, do Regimento Interno do TCU) , o recolhimento da dívida aos cofres do Tesouro Nacional, atualizada monetariamente desde a data do acórdão que vier a ser proferido por este Tribunal até a do efetivo recolhimento, se pagas após o vencimento, na forma da legislação em vigor;
	e) autorizar, desde logo, a cobrança judicial das dívidas, caso não atendidas as notificações, na forma do disposto no art. 28, inciso II, da Lei 8.443/1992;
f) autorizar também, desde logo, se requerido, com fundamento no art. 26, inciso I, da Lei 8.443, de 1992 c/c o art. 217, §§ 1º e 2º do Regimento Interno, o parcelamento das dívidas em até 36 parcelas, incidindo sobre cada parcela, corrigida monetariamente, os correspondentes acréscimos legais fixando- lhe o prazo de quinze dias, a contar do recebimento da notificação, para comprovar perante o Tribunal o recolhimento da primeira parcela, e de trinta dias, a contar da parcela anterior, para comprovar os recolhimentos das demais parcelas, devendo incidir sobre cada valor mensal, atualizado monetariamente, os juros de mora devidos, no caso do débito, na forma prevista na legislação em vigor, alertando os responsáveis de que a falta de comprovação do recolhimento de qualquer parcela importará o vencimento antecipado do saldo devedor, nos termos do § 2º do art. 217 do Regimento Interno deste Tribunal;
g) enviar cópia do Acórdão a ser prolatado à Procuradoria da República no Estado de Goiás nos termos do § 3º do art. 16 da Lei 8.443/1992 c/c o § 7º do art. 209 do Regimento Interno do TCU, para adoção das medidas cabíveis, informando-lhe que o inteiro teor da deliberação pode ser consultado no endereço http://www.tcu.gov.br/acordaos;
	h) enviar cópia do Acórdão que vier a ser proferido ao Ministério da Cidadania e aos responsáveis, para ciência, informando que a presente deliberação, acompanhada do Relatório e do Voto que a fundamenta, está disponível para a consulta no endereço www.tcu.gov.br/acordaos, além de esclarecer que, caso requerido, o TCU poderá fornecer sem custos as correspondentes cópias, de forma impressa."
	3. O Ministério Público junto ao TCU, representado nestes autos pelo Procurador Sérgio Ricardo Costa Caribé, concordou parcialmente com a unidade instrutiva, posicionando-se, no essencial, nos seguintes termos (peça 51) :
"4. Em face do panorama evidenciado pelos elementos presentes nos autos, manifesto-me parcialmente de acordo com a proposta de encaminhamento formulada pela Secex-TCE.
5. Conforme relatado pela unidade instrutiva, após as prestações de contas dos recursos do FNAS referentes aos anos de 2012 e 2013 terem sido inicialmente aprovadas pelo Conselho Municipal de Assistência Social, foi apresentada denúncia ao MDS versando sobre possíveis irregularidades na aplicação dos aludidos recursos, o que motivou a solicitação e a análise dos documentos comprobatórios das despesas pelo órgão repassador e a posterior instauração desta TCE.
6. Em síntese, a denúncia indicou os seguintes fatos supostamente irregulares (peça 14, p. 54-66) :
a equipe volante não estava funcionando. Desde a implantação, a gestora do Fundo Municipal, Elizabeth Araújo, gastava todo o recurso em benefício próprio;
em Goiânia, existe uma loja com o nome 'Entrepontos Aviamentos' na qual, todo início de ano, a gestora efetuava uma compra para benefício próprio no valor que não ultrapassava o montante de R$ 7.900,00, com o intuito de se esquivar da necessidade de efetuar licitação;
em Minaçu existe uma loja, chamada 'A Principal', na qual a gestora efetuava compra de roupas para seu próprio uso e para uso de seus familiares. Na casa da gestora, todos os artigos de cama, mesa e banho eram adquiridos com dinheiro público;
existe um supermercado chamado 'Mercabox Amorim' que dispunha de blocos de notas fiscais com a finalidade específica de emitir documentos fiscais falsos ('notas frias') para o Fundo Municipal de Assistência Social (FMAS) . As compras para abastecimento da residência da gestora eram todas efetuadas nesse estabelecimento, à custa de recursos públicos provenientes dos programas federais; e
a gestora gastava parte dos recursos transferidos pelo FNAS com produtos de informática, os quais eram utilizados para presentear familiares.
7. De acordo com as notas técnicas que fundamentaram a instauração desta TCE, as irregularidades cometidas na execução dos recursos do FNAS, em suma, foram as seguintes:
ausência de documentação comprobatória de vários gastos efetuados com os recursos federais; e 
realização de despesas na aquisição de produtos incompatíveis com a finalidade da política pública, tais como material de expediente, produtos de limpeza e higiene, gêneros alimentícios, destinados ao FMAS; aquisição de produtos alimentícios para a manutenção do fornecimento de merenda escolar; aquisição de tecidos, de materiais de cama, mesa e banho, de materiais de expediente, destinados à manutenção do Programa de Erradicação do Trabalho Infantil (Peti) ; aquisição de medicamentos; pagamento de serviços de fornecimento de energia elétrica e de telefonia; aquisição de materiais de informática e de escritório, de produtos de cama, mesa e banho e de camisetas, destinados à sede da Secretaria de Assistência Social.
8. Consoante se verifica, todos os produtos adquiridos de forma alegadamente irregular relatados pelo denunciante - tais como produtos de limpeza e higiene, gêneros alimentícios, tecidos, artigos de cama, mesa e banho, roupas, materiais de informática, etc. - foram também apontados nas notas técnicas emitidas pelo MDS como resultado da análise empreendida sobre os elementos de prestação de contas. 
9. Com base nesses elementos, verifiquei também que os estabelecimentos mencionados na denúncia, nos quais os produtos teriam sido supostamente comprados para benefício próprio da gestora do FMAS (lojas 'Entrepontos Aviamentos', 'A Principal' e supermercado 'Mercabox Amorim') realmente figuram entre aqueles que forneceram boa parte dos itens adquiridos com os recursos descentralizados pelo FNAS.
10. Portanto, em que pese a denúncia não ter sido aparelhada com os respectivos elementos de prova, as situações supostamente irregulares nela noticiadas fizeram com que o MDS instasse os gestores a comprovar a regularidade na aplicação dos recursos destinados à área de assistência social do Município de Campinaçu - GO, referentes aos anos de 2012 e 2013, procedimento que se encontra em conformidade com o artigo 7º da Portaria MDS 625/2010.
11. Não é demais relembrar que é ônus do administrator público prestar contas para comprovar a boa e regular aplicação de recursos federais que lhe forem confiados. Tal imposição decorre do ordenamento jurídico pátrio, com destaque para o bloco normativo composto pelo artigo 70, parágrafo único, da Constituição Federal de 1988, artigo 93 do Decreto-lei 200/1967 e artigo 66 do Decreto 93.872/1986. Nesse mesmo sentido é o enunciado do Acórdão 1895/2014-TCU-Segunda Câmara, da relatoria de Vossa Excelência, que transcrevo a seguir:
Nos processos relativos ao controle financeiro da Administração Pública, a culpa dos gestores por atos irregulares que causem prejuízo ao erário é legalmente presumida, ainda que não se configure ação ou omissão dolosa, admitida prova em contrário, a cargo do gestor. Na fiscalização dos gastos públicos, privilegia-se, como princípio básico, a inversão do ônus da prova. Cabe ao gestor demonstrar a boa aplicação dos dinheiros e valores públicos sob sua responsabilidade (art. 70, parágrafo único, da Constituição Federal e art. 93 do Decreto-Lei 200/1967, c/c o art. 66 do Decreto 93.872/1986) . (grifamos) 
12. Destarte, a meu ver, a partir do momento em que foram demandados pelo órgão transferidor dos recursos, bem como citados nesta TCE, deveriam os gestores ter apresentado as justificativas e os documentos capazes de comprovar que os valores descentralizados foram efetivamente aplicados para a implementação das ações a que se destinavam e em benefício da comunidade, mister do qual não lograram se desincumbir. 
13. A Sra. Elizabeth Aparecida de Araújo nem sequer se manifestou quanto às irregularidades indicadas pelo Tribunal. Por sua parte, as justificativas apresentadas pelo Sr. Weliton Fernandes Rodrigues ainda na fase interna desta TCE foram consideradas insuficientes pelo tomador de contas (peça 17, p. 72) . A defesa do responsável remetida a esta Corte de Contas limitou-se a requerer o reconhecimento de sua ilegitimidade passiva para figurar como responsável dos recursos, bem como a arguir que os valores teriam sido corretamente aplicados, na medida em que as contas foram aprovadas pelo Conselho Municipal de Assistência Social. Em nenhum momento, o defendente apresentou alegações ou documentos que visassem à descaracterização das irregularidades que lhe foram imputadas.
14. Quanto à responsabilização do Sr. Weliton Fernandes Rodrigues, concordo com a análise perpetrada pela Secex-TCE, sem prejuízo de tecer breves considerações complementares.
15. A despeito de ter defendido que não teve qualquer participação na gestão dos recursos federais, consoante alertou a unidade técnica, os únicos dois cheques que constam dos autos (peça 43, p. 8 e 12) , os quais foram utilizados para pagamento de parte dos itens supostamente destinados ao FMAS, aparentam ter sido emitidos pelo Sr. Weliton, na medida em que a assinatura neles aposta apresenta notória coincidência com aquelas efetuadas pelo responsável em outros documentos que integram este processo, a exemplo daqueles acostados às peça 14, p. 102; 15, p. 88 e 92; e 33.  Em verdade, tal constatação configura-se como mero indício de sua participação na execução das despesas realizadas com os recursos transferidos pela União e, em razão disso, quando considerada de forma isolada, não se mostra suficiente para fazer recair sobre o ex-prefeito a responsabilidade pelas irregularidades verificadas. 
16. No entanto, compulsando os autos, verifiquei que o Sr. Weliton, juntamente com a Sra. Elizabeth, assinou a resposta encaminhada ao MDS em relação ao Ofício 9557, que tratou de 'Orientação quanto à regular execução financeira e Prestação de Contas - Exercício 2013'. Em outra ocasião, quando o município foi requisitado, pelo órgão repassador, a se manifestar acerca da denúncia sobre possível malversação dos recursos, foi o ex-prefeito quem assinou, dessa vez sozinho, os expedientes por meio dos quais foram prestados os esclarecimentos (peça 15, p. 88 e 92) . A meu ver, a prática de tais atos corrobora a tese suscitada pela Secex-TCE, de que a gestão dos recursos transferidos pelo FNAS era efetuada de forma compartilhada entre o Sr. Weliton e a Sra. Elizabeth.
17. Cumpre ainda ressaltar que os precedentes jurisprudenciais invocados pelo responsável em sua defesa não se amoldam perfeitamente ao caso em análise. Nos dois julgados por ele referenciados (Acórdão 1372/2015-TCU-Plenário e 7.304/2013-1ª Câmara, da relatoria dos Ministros Bruno Dantas e Augusto Sherman Cavalcanti, respectivamente) , a delegação de competência para gerir os recursos federais foi efetuada com maior formalismo, por intermédio de lei municipal que estabeleceu exatamente os limites das atribuições e responsabilidades dos gestores delegados.
18. Ademais, no caso analisado no Acórdão 1372/2015-TCU-Plenário, além de ter logrado êxito em afastar sua responsabilidade, o gestor comprovou que os recursos foram aplicados de forma regular, conforme trecho a seguir transcrito do voto que precedeu o julgado:
Não obstante pleitear a exclusão de sua responsabilização, pelas razões de direito expostas, o recorrente acostou aos autos documentação com vistas a comprovar a regular execução dos programas vinculados aos repasses realizados pelo FNAS, encontrando-se tal base probatória atestada pelo então secretário municipal de assistência social.
Compulsando os autos (peça 29) , verifico na peça recursal elementos que, examinados em conjunto, confrontando datas e valores, permitem atribuir nexo de causalidade entre os desembolsos realizados e os comprovantes apresentados. (grifamos) 
19. Similarmente, no Acórdão 7304/2013-TCU-Primeira Câmara, concluiu-se não haver registro de qualquer ato que tivesse sido praticado pelo ex-prefeito no âmbito da gestão do convênio. Conforme se verifica, as circunstâncias que levaram ao afastamento da responsabilidade dos gestores nos precedentes referenciados pelo Sr. Weliton não se fazem presentes no caso vertente.
20. Ressalto ainda que, além de ter restado comprovada a participação direta do Sr. Weliton Fernandes Rodrigues em algumas atividades insertas na gestão dos recursos do FNAS, pode-se considerar que seu chamamento aos autos se justifica pela sua condição de Chefe do Poder Executivo local e, por conseguinte, garantidor da correta execução dos programas federais no âmbito do município.
21. No que diz respeito à Sra. Elizabeth Aparecida de Araújo, os Planos de Ação para co-financiamento do Governo Federal referentes aos exercícios de 2012 e 2013 a indicam como encarregada pelo órgão municipal gestor da assistência social. Além disso, as ordens de empenho e de pagamento constantes dos autos foram todas assinadas pela responsável, o que comprova que era ela a ordenadora das despesas relativas aos recursos federais (peças 14, p. 2 e 22; e 43) . Portanto, nada obstante a pertinência no delineamento da responsabilização do ex-prefeito, não seria razoável que referida gestora, na condição de responsável direta pela execução da política pública, não tivesse sido citada pelo TCU.
22. Com relação à responsabilização indicada para o Município de Campinaçu - GO, releva relembrar que sua citação decorreu do fato de a Secex-TCE ter chegado à conclusão de que os itens adquiridos com os recursos da União, para os quais foi constatado desvio de finalidade, foram utilizados em benefício da comunidade local, motivo pelo qual o ente federado também deveria responder pelo dano. Peço vênias para dissentir do entendimento manifestado pela unidade técnica. 
23. De acordo com o artigo 3º da Decisão Normativa (DN) TCU 57/2004, para que seja possível proceder à condenação de estado, município ou do Distrito Federal ao ressarcimento do dano, é imprescindível que reste 'comprovado que o ente federado se beneficiou pela aplicação irregular dos recursos federais transferidos' (grifamos) .
24. Nessa mesma linha se consolidou a jurisprudência desta Corte de Contas, conforme demonstram os enunciados dos acórdãos extraídos da jurisprudência selecionada abaixo reproduzidos:
Havendo comprovação de que os recursos repassados mediante convênio ou instrumento congênere foram aplicados com desvio de finalidade em benefício da pessoa jurídica de direito público interno, a responsabilidade pelo ressarcimento da dívida é do ente federado. (Acórdão 4491/2020-TCU-Primeira Câmara, relator Ministro Benjamin Zymler, grifamos) 
Somente ocorre a responsabilização do ente federado beneficiário de transferência de recursos da União caso haja a comprovação de que ele auferiu benefício decorrente da irregularidade cometida; caso contrário, a responsabilidade pelo dano é exclusiva do agente público. (Acórdão 181/2019-TCU-Primeira Câmara, relator Ministro Benjamin Zymler, grifamos) 
Em situações nas quais não há indícios de locupletamento, mas de desvio de finalidade, com favorecimento à comunidade, imputa-se débito ao ente municipal convenente, e não ao gestor dos recursos, sob pena de enriquecimento ilícito do ente federativo. (Acórdão 724/2007-TCU-Primeira Câmara, relator Ministro Marcos Bemquerer, grifamos) 
25. No caso em análise, a partir do momento em que foram interpelados pelo MDS (em razão do relato aventado na denúncia, no sentido de que o teor dos documentos fiscais comprobatórios das despesas teria sido forjado, como também de que a gestora da Fundação Municipal de Assistência Social teria utilizado os recursos em benefício próprio) , caberia aos responsáveis - por meio de termos de recebimento definitivo dos itens adquiridos,  registros de entrada e de saída dos respectivos produtos no controle de estoques, etc. - comprovar que os recursos federais foram efetivamente recebidos pelo município e utilizados em benefício da comunidade local, o que, conforme visto, não ocorreu. 
26. Em outros termos, não se encontra presente o requisito essencial, previsto tanto na DN-TCU 57/2004 quanto na jurisprudência pacífica desta Corte de Contas, para a condenação do município ao ressarcimento do dano, qual seja a comprovação de que o ente federado tenha se beneficiado pela aplicação irregular dos recursos, motivo pelo qual avalio inviável sua responsabilização, na forma sugerida pela unidade instrutiva.
27. Diante do exposto, com as vênias de estilo, este membro do Ministério Público de Contas manifesta-se parcialmente de acordo com a Secex-TCE e propõe a exclusão do Município de Campinaçu - GO da relação processual, assim como a alteração da alínea 'c' da proposta de encaminhamento elaborada pela unidade técnica (peça 48, p. 20-23) , de modo a julgar irregulares as contas do Sr. Weliton Fernandes Rodrigues e da Sra. Elizabeth Aparecida de Araújo e condená-los, solidariamente, ao ressarcimento do valor integral do débito apurado. Registro, por fim, que anuo às demais proposições formuladas nas outras alíneas que compõem a aduzida proposta de encaminhamento, as quais avalio que devam ser mantidas inalteradas."
	
	É o relatório.

Huilder Magno de Souza (18.444/OAB-DF) e outros, representando Weliton Fernandes Rodrigues.

Procurador Sergio Ricardo Costa Caribé e Paulo Soares Bugarin (manifestação oral).

TOMADA DE CONTAS ESPECIAL. TRANSFERÊNCIA FUNDO A FUNDO. SISTEMA ÚNICO DE ASSISTÊNCIA SOCIAL (SUAS). FUNDO NACIONAL DE ASSISTÊNCIA SOCIAL (FNAS). SERVIÇOS DE PROTEÇÃO SOCIAL BÁSICA (PSB) E PROTEÇÃO SOCIAL ESPECIAL (PSE). DESVIO DE FINALIDADE NA EXECUÇÃO DE PARTE DOS RECURSOS. AUSÊNCIA DE DOCUMENTAÇÃO COMPROBATÓRIA DE DESPESAS. CITAÇÃO DO EX-PREFEITO, DA EX-SECRETÁRIA DE ASSISTÊNCIA SOCIAL E DO MUNICÍPIO. NÃO ACOLHIMENTO DAS ALEGAÇÕES DE DEFESA DO EX-PREFEITO. REVELIA DOS DEMAIS RESPONSÁVEIS. EXCLUSÃO DE RESPONSABILIDADE DO MUNICÍPIO PELO DÉBITO APURADO. RESPONSABILIDADE SOLIDÁRIA DOS DEMAIS GESTORES CITADOS PELO DANO. CONTAS IRREGULARES. MULTA.

TOMADA DE CONTAS ESPECIAL (TCE)

Secretaria de Controle Externo de Tomada de Contas Especial (SecexTCE).

Tratam os autos de tomada de contas especial (TCE) instaurada pelo extinto Ministério do Desenvolvimento Social e Agrário (MDS) , atual Ministério da Cidadania, em desfavor de Weliton Fernandes Rodrigues, ex-prefeito do Município de Campinaçu/GO.
2.	A TCE decorre da impugnação parcial das despesas realizadas com recursos repassados pelo Fundo Nacional de Assistência Social (FNAS) àquele município, na modalidade fundo a fundo, nos exercícios de 2012 e 2013, no âmbito do Sistema Único de Assistência Social (SUAS) , para a execução dos serviços de Proteção Social Básica (PSB) e Proteção Social Especial (PSE) .
3.	Em síntese, constatou-se (em valores históricos) :
	a) a ausência de documentação comprobatória de despesas nos montantes de R$ 8.868,80 (exercício de 2012) e de R$ 7.079,70 (exercício de 2013) realizadas com recursos do Piso Variável de Média Complexidade - Programa de Erradicação do Trabalho Infantil (Peti) , do Piso Básico Fixo - Equipe Volante e do Piso Básico Fixo III - Equipe Volante; e
	b) a realização de despesas incompatíveis com a finalidade do programa nos montantes de R$ 55.201,32 (exercício de 2012) e de R$ 99.788,87 (exercício de 2013) referentes ao Piso Variável de Média Complexidade (Bloco PSE) , ao Piso Básico Variável III - Equipe Volante (Bloco PSB) e ao Piso Básico Fixo (Bloco PSE) .
4.	Na fase externa da TCE, em relação ao dano decorrente da não comprovação de despesas, foram citados Weliton Fernandes Rodrigues e Elizabeth Aparecida de Araújo, na qualidade de então secretária municipal de assistência social. Quanto ao desvio de finalidade na destinação dos recursos, além dos ex-gestores mencionados, foi também citado o Município de Campinaçu/GO.
5.	Elizabeth Aparecida de Araújo e o referido município não apresentaram alegações de defesa, devendo ser declarados revéis, conforme o disposto no art. 12, § 3º, da Lei 8.443/1992.
6.	A Secretaria de Controle Externo de Tomada de Contas Especial (SecexTCE) , após análise da defesa do ex-prefeito, propôs rejeitá-la e condená-lo, solidariamente com a ex-secretária municipal de assistência social, ao pagamento do dano referente às despesas não comprovadas. Em relação ao desvio de finalidade no uso de parte dos recursos, sugeriu, também, condenar, em solidariedade, os mencionados gestores e o Município de Campinaçu/GO, considerando o disposto no art. 3º da Decisão Normativa (DN) - TCU 57/2004.
7.	O Ministério Público junto ao TCU (MPTCU) divergiu, porém, da proposta de responsabilização da municipalidade, uma vez que não restou comprovado nos autos que o ente federado se beneficiou pela aplicação irregular dos recursos.
8.	Conforme disposto no art. 70, parágrafo único, da Constituição Federal de 1988 c/c o art. 93 do Decreto-Lei 200/1967 e art. 66 do Decreto 93.872/1986, é dever do administrator público comprovar a boa e regular aplicação de recursos federais que lhe forem confiados. No caso em exame, o Demonstrativo Sintético Anual da Execução Físico-Financeira e o Parecer do Conselho Municipal de Assistência Social desacompanhados de notas fiscais, comprovantes de pagamentos, entre outros documentos não são suficientes para comprovar a regular execução dos recursos.
9.	 Ademais, o uso de valores referentes a cada bloco de financiamento em ações e serviços não relacionados ao respectivo bloco caracteriza desvio de finalidade, o que afronta o art. 57, § 1º, da Norma Operacional Básica de 2012 aprovada pela Resolução - CNAS 33/2012.

10.	Por essas irregularidades e respectivo dano, devem ser responsabilizados solidariamente:
	a) Elizabeth Aparecida de Araújo, na qualidade de então secretária municipal de assistência social e gestora dos recursos, responsável pela assinatura das ordens de empenho e de pagamentos e pelo Plano de Ação para Co-financiamento do Governo Federal e do Demonstrativo Serviços/Programa do Governo Federal Sistema Único da Assistência Social nos anos de 2012 e 2013; e
	b) Weliton Fernandes Rodrigues, prefeito entre 2009 e 2016. Conforme apontado pela SecexTCE e MPTCU, suas alegações de defesa devem ser rejeitadas, tendo em vista os elementos constantes dos autos que demonstram sua atuação na gestão dos recursos. Nesse sentido, assinou os dois únicos cheques apresentados na prestação de contas e respondeu demandas sobre a correta aplicação dos recursos federais. Ademais, o ex-prefeito não apresentou qualquer ato formal de delegação de funções para Elizabeth Aparecida de Araújo.
11.	 Por outro lado, deve ser afastada a responsabilização solidária do Município de Campinaçu/GO, ante a não subsunção do caso concreto ao disposto no art. 3º da Decisão Normativa (DN) - TCU 57/2004. Conforme destacado pelo MPTCU, não consta dos autos qualquer elemento que demonstre que a população do ente federado tenha se beneficiado com a aplicação irregular dos recursos. Não há evidência alguma de que os itens de despesa tenham sido efetivamente adquiridos, entregues e usados em benefício da população municipal.
12.	Por esses motivos, concordo com as análises e conclusões da SecexTCE com as correções de fundamento e de encaminhamento propostas pelo MPTCU, adotandos como meus próprios fundamentos.
	Em face do exposto, voto por que a 1ª Câmara adote o acórdão que ora submeto ao colegiado. 
	 
TCU, Sala das Sessões Ministro Luciano Brandão Alves de Souza, em 23 de fevereiro de 2021.
JORGE OLIVEIRA 
Relator